---
title: "lista2"
author: ""
date: ""
output: html_document
---

```{r setup, include=FALSE}
knitr::opts_chunk$set(echo = F)
require(survival)
```

# 3.4

Em nossos dados de falhas e censuras é Importante de se observar que temos um caso de censura do tipo 2 onde ao alcancar o numero de 45 falhas o resto dos dados foi censurado. Vamos então fazer os 3 ajustes para cada um dos 3 modelos Exponencial ,Weibull e Log-Normal respectivamente.
```{r,include=TRUE}
tempos=c(151, 164, 336, 365, 403, 454, 455, 473, 538,577, 592, 628, 632, 647, 675, 727, 785,
    801, 811, 816, 867, 893, 930, 937, 976, 1008, 1040, 1051, 1060, 1183, 1329, 1334,
    1379, 1380, 1633, 1769, 1827, 1831, 1849, 2016, 2282, 2415, 2430, 2686, 2729,
    2729, 2729, 2729, 2729, 2729, 2729, 2729, 2729, 2729, 2729,
            2729, 2729, 2729, 2729, 2729)
cens=c(0, 0, 0, 0 ,0 ,0, 0 ,0 ,0, 0 ,0 ,0 ,0 ,0 ,0 ,0 ,0,0 ,0 ,0 ,0,0 ,0 ,0 
    ,0 ,0 ,0, 0, 0, 0 ,0 ,0,0, 0, 0, 0 ,0 ,0, 0, 0, 0 ,0 ,0, 0 ,0,1 ,1 ,1 
    ,1 ,1, 1, 1 ,1 ,1 ,1,1 ,1 ,1 ,1 ,1)
```



```{r,include=TRUE}
ajust1 = survreg(Surv(tempos,cens,type = "left")~1,dist='exponential')

alpha1 = exp(ajust1$coefficients[1])

ajust2 = survreg(Surv(tempos,cens,type = "left")~1,dist='weibull')

alpha2 = exp(ajust2$coefficients[1])
gama2 = 1/ajust2$scale

ajust3 = survreg(Surv(tempos,cens,type = "left")~1,dist='lognorm')





####################################################
ekm = survfit(Surv(tempos,cens,type  = "left")~1)
time = ekm$time
st = ekm$surv
ste = exp(-time/alpha1)
stw = exp(-(time/alpha2)^gama2) 
stln = pnorm((-log(time)+5.568)/1.8 )
cbind(time,st,ste,stw,stln)

##############################

par(mfrow=c(1,3))
plot(st,ste,pch=16,ylim=range(c(0.0,1)),xlim=range(c(0,1)),
     xlab="S(t): Kaplan-Meier", ylab="S(t): exponencial")
lines(c(0,1),c(0,1),type="l",lty=1)
plot(st,stw, pch=16, ylim=range(c(0.0,1)), xlim=range(c(0,1)),
     xlab = "S(t): Kaplan-Meier", ylab="S(t): Weibull")
lines(c(0,1),c(0,1),type="l",lty=1)
plot(st,stln,pch=16,ylim=range(c(0.0,1)), xlim=range(c(0,1)),
     xlab="S(t): Kaplan-Meier", ylab="S(t): log-normal")
lines(c(0,1),c(0,1),type="l",lty=1)
#############################################
par(mfrow=c(1,3)) 
invst=qnorm(st)
plot(time,-log(st),pch=16,xlab="tempos",ylab="-log(S(t))")
plot(log(time),log(-log(st)),pch=16,xlab="log(tempos)",
     ylab="log(-log(S(t)))")
plot(log(time),invst,pch=16,xlab="log(tempos)",
     ylab=expression(Phi^-1*(S(t))))



###########################################################
par(mfrow=c(1,3))
plot(ekm,conf.int =F,xlab="Tempos",ylab="S(t)")
lines(c(0,time),c(1,ste),lty=3,col=4)
legend(25,0.8,lty=c(1,2),c("Kaplan-Meier","exponencial"),col=c(1,4),bty="n",cex=0.8)
plot(ekm,conf.int =F,xlab="Tempos",ylab="S(t)")
lines(c(0,time),c(1,stw),lty=2,col=2)
legend(25,0.8,lty=c(1,2),c("Kaplan-Meier","Weibull"),col=c(1,2),bty="n",cex=0.8)
plot(ekm,conf.int=F,xlab="Tempos",ylab="S(t)")
lines(c(0,time),c(1,stln),lty=2)
legend(25,0.8,lty=c(1,2),c("Kaplan-Meier", "Log-normal"), bty="n", cex=0.8)
#usar o modelo EXPONECIAL WEIBULL Ou LOG-NORMAL
# QUAL DELES É O MAIS APROPRIADO?    
### LEMBRAR QUE NO NOSSO CASO É CENSURA TIPO 2

```

Devido ao comportamento dos graficos podemos observar nos 2 primeiros graficos que o modelo exponencial é o que mais se aproxima de uma reta entre os 3 e por fim no terceiro grafico podemos ver como seria o ajuste para cada um dos 3 modelos.

Vamos portanto então seguir com o modelo exponencial.

Tempo medio
```{r}
#O fabricante tem interesse em estimar o tempo médio e
#mediano de vida do isolador e o percentual de falhas após 500 horas de uso

#tempo medio


sum(ste*(tempos[1:45]-c(0,ekm$time[-length(ekm$time)])))

```
Mediana
```{r}
#mediana 

(0.5-0.50867074)*(727-675)/(0.48286032-0.50867074)+675

```
Percentual de falhas após 500 horas
```{r}

#percentual de falhas após 500 horas

(473-538)/(500-538)*(0.62271350-0.58347093)+0.58347093 #taxa de falha de 0.65


```



# 5.2

```{r}
x=read.table("dadosq2.txt")

```


### 5.2.1

Ajustando primeiramente o modelo com todas as variaveis.
```{r}
colnames(x)=c('Paciente','tempo','ind. falha','tratamento','idade','resíduo','status','idade01')

attach(x)#trocar todos os 12 por 01
tratamentoc=ifelse(tratamento>1,1,0)#1 é 0 e 2 é 1
residuoc=ifelse(resíduo>1,1,0) #1 é 0 e 2 é 1
statusc=ifelse(status>1,1,0)#1 é 0 e 2 é 1
idadec=ifelse(idade>56,1,0)
fit1<-coxph(Surv(tempo,`ind. falha`)~tratamentoc+idade+residuoc+statusc,
           data=x, x = T, method="breslow") 

rr=exp(fit1$coefficients)
abc=matrix(c(fit1$coefficients,0.16443,0.00785,0.29133,0.55516,rr),nrow=4,ncol=3,byrow = F)

abc=`colnames<-`(abc,c('coeficiente','p-valor','razao de risco'))
abc=`rownames<-`(abc,c('tratamento','idade','residuo','status'))
abc
```

```{r}


par(mfrow=c(2,2)) 
fit<-coxph(Surv(tempo[tratamentoc==0],`ind. falha`[tratamentoc==0]) ~ 1, data=x, x = T,
           method="breslow")
ss<- survfit(fit)
s0<-round(ss$surv,digits=5)
H0<- -log(s0)
plot(ss$time,log(H0), xlab="Tempos",ylim=range(c(-5,1)),
     ylab = expression(log(Lambda[0]* (t))), bty="n",type="s")
fit<-coxph(Surv(tempo[tratamentoc==1],`ind. falha`[tratamentoc==1]) ~ 1, data=x, x = T,
           method="breslow")
ss<- survfit(fit)
s0<-round(ss$surv,digits=5)
H0<- -log(s0)
lines(ss$time,log(H0),type="l",lty=1,col=2)
title("Tratamento")


##

fit<-coxph(Surv(tempo[residuoc==0],`ind. falha`[residuoc==0]) ~ 1, data=x, x = T,
           method="breslow")
ss<- survfit(fit)
s0<-round(ss$surv,digits=5)
H0<- -log(s0)
plot(ss$time,log(H0), xlab="Tempos",ylim=range(c(-5,1)),
     ylab = expression(log(Lambda[0]* (t))), bty="n",type="s")
fit<-coxph(Surv(tempo[residuoc==1],`ind. falha`[residuoc==1]) ~ 1, data=x, x = T,
           method="breslow")
ss<- survfit(fit)
s0<-round(ss$surv,digits=5)
H0<- -log(s0)
lines(ss$time,log(H0),type="l",lty=1,col=2)
title("Resíduo")


fit<-coxph(Surv(tempo[statusc==0],`ind. falha`[statusc==0]) ~ 1, data=x, x = T,
           method="breslow")
ss<- survfit(fit)
s0<-round(ss$surv,digits=5)
H0<- -log(s0)
plot(ss$time,log(H0), xlab="Tempos",ylim=range(c(-5,1)),
     ylab = expression(log(Lambda[0]* (t))), bty="n",type="s")
fit<-coxph(Surv(tempo[statusc==1],`ind. falha`[statusc==1]) ~ 1, data=x, x = T,
           method="breslow")
ss<- survfit(fit)
s0<-round(ss$surv,digits=5)
H0<- -log(s0)
lines(ss$time,log(H0),type="l",lty=1,col=2)
title("Status")

########################### idade
fit<-coxph(Surv(tempo[idadec==0],`ind. falha`[idadec==0]) ~ 1, data=x, x = T,
           method="breslow")
ss<- survfit(fit)
s0<-round(ss$surv,digits=5)
H0<- -log(s0)
plot(ss$time,log(H0), xlab="Tempos",ylim=range(c(-5,1)),
     ylab = expression(log(Lambda[0]* (t))), bty="n",type="s")
fit<-coxph(Surv(tempo[idadec==1],`ind. falha`[idadec==1]) ~ 1, data=x, x = T,
           method="breslow")
ss<- survfit(fit)
s0<-round(ss$surv,digits=5)
H0<- -log(s0)
lines(ss$time,log(H0),type="l",lty=1,col=2)
title("idade >56")

```

Temos em vermelho os tipo 2(tratamento,Residuo e status) e em preto o tipo 1 e para as idade foi dividido em dois grupos os com 56 anos ou mais(em vermelho) e menos que 56 anos (em preto).


Podemos observar que com o aumento da idade , o residuo ser do tipo 2 e status ser do tipo 2 nos temos que aumenta o risco de não sobreviver e que estar no tratamento 2 diminui esse risco. E devido a isto vamos considerar o modelo ideal aquele sem levar em consideração a variavel Status(melhor explicado na questão de numero 2). vamos então fazer o ajuste levando em consideração Tratamento,idade e Residuo.

```{r}
fit1<-coxph(Surv(tempo,`ind. falha`)~tratamentoc+idade+residuoc,
           data=x, x = T, method="breslow") 
rr=exp(fit1$coefficients)
abc=matrix(c(fit1$coefficients,0.19099,0.00684,0.36680,rr),nrow=3,ncol=3,byrow = F)

abc=`colnames<-`(abc,c('coeficiente','p-valor','razao de risco'))
abc=`rownames<-`(abc,c('tratamento','idade','residuo'))
abc
######graficos
par(mfrow=c(1,3)) 
fit<-coxph(Surv(tempo[tratamentoc==0],`ind. falha`[tratamentoc==0]) ~ 1, data=x, x = T,
           method="breslow")
ss<- survfit(fit)
s0<-round(ss$surv,digits=5)
H0<- -log(s0)
plot(ss$time,log(H0), xlab="Tempos",ylim=range(c(-5,1)),
     ylab = expression(log(Lambda[0]* (t))), bty="n",type="s")
fit<-coxph(Surv(tempo[tratamentoc==1],`ind. falha`[tratamentoc==1]) ~ 1, data=x, x = T,
           method="breslow")
ss<- survfit(fit)
s0<-round(ss$surv,digits=5)
H0<- -log(s0)
lines(ss$time,log(H0),type="l",lty=1,col=2)
title("Tratamento")

fit<-coxph(Surv(tempo[residuoc==0],`ind. falha`[residuoc==0]) ~ 1, data=x, x = T,
           method="breslow")
ss<- survfit(fit)
s0<-round(ss$surv,digits=5)
H0<- -log(s0)
plot(ss$time,log(H0), xlab="Tempos",ylim=range(c(-5,1)),
     ylab = expression(log(Lambda[0]* (t))), bty="n",type="s")
fit<-coxph(Surv(tempo[residuoc==1],`ind. falha`[residuoc==1]) ~ 1, data=x, x = T,
           method="breslow")
ss<- survfit(fit)
s0<-round(ss$surv,digits=5)
H0<- -log(s0)
lines(ss$time,log(H0),type="l",lty=1,col=2)
title("Resíduo")

fit<-coxph(Surv(tempo[idadec==0],`ind. falha`[idadec==0]) ~ 1, data=x, x = T,
           method="breslow")
ss<- survfit(fit)
s0<-round(ss$surv,digits=5)
H0<- -log(s0)
plot(ss$time,log(H0), xlab="Tempos",ylim=range(c(-5,1)),
     ylab = expression(log(Lambda[0]* (t))), bty="n",type="s")
fit<-coxph(Surv(tempo[idadec==1],`ind. falha`[idadec==1]) ~ 1, data=x, x = T,
           method="breslow")
ss<- survfit(fit)
s0<-round(ss$surv,digits=5)
H0<- -log(s0)
lines(ss$time,log(H0),type="l",lty=1,col=2)
title("idade >56")
```

Temos em vermelho os tipo 2(tratamento e Residuo) e em preto o tipo 1 e para as idade foi dividido em dois grupos os com 56 anos ou mais(em vermelho) e menos que 56 anos (em preto).




Por fim ainda temos que para o p-valor nao estamos dando tanta atenção devido ao fato de nossa amostra ser pequena.

### 5.2.2
Importante de se observar que na variavel status temos os cruzamento dos dois grupos o que acaba por quebrar a nossa hipotese de que os riscos são proporcionais e portanto estão violando a nossa suposição de riscos proporcionais.

### 5.2.3

Olhando o coeficiente de tratamento podemos observar o seu valor de -0.8369728 o que nos indica que se temos o tratamento 2 ou seja (i=1) vamos ter uma diminuição do risco do paciente e tambem utilizando a razao de risco podemos ver que o risco do paciente no tratamento do tipo 2 é aproximadamente 0.43 vezes o risco do paciente no tratamento do tipo 1 ou seja o tratamento do tipo 2 tem diferencas com relação ao tipo 1

### 5.2.4


```{r}

fit1<-coxph(Surv(tempo,`ind. falha`)~tratamentoc+idade+residuoc,
            data=x, x = T, method="breslow")

atrat=-0.83697*1+0.12775*2+0.68609*0


Ht<-basehaz(fit1,centered=T)
tempos<-Ht$time
H0<-Ht$hazard
S0<- exp(-H0)


round(cbind(tempos,S0,H0),digits=5)
tt<-sort(tempos)
aux1<-as.matrix(tt)
n<-nrow(aux1)
aux2<-as.matrix(cbind(tempos,S0))
S00<-rep(max(aux2[,2]),n)
for(i in 1:n){
  if(tt[i]> min(aux2[,1])){
    i1<- aux2[,1]<= tt[i]
    S00[i]<-min(aux2[i1,2])}}
ts0<-cbind(tt,S00)

plot(tt,S00^exp(-atrat),type="s",ylim=range(c(0,1)),xlab="Tempos",ylab="S(t|x)",lty=1)
title("Idade de 45 anos/residuo 1/status 2/tratamento 2")
```

Temos então nossa tabela estimada de sobrevivencia para o paciente com 45 anos ,residuo=1 ,status =2 e tratamento 2.




