---
title: "Análise de sobrevivência"
author: "Grupo 6: Daniel Barreto, Renan Reis e Silvaneo Junior"
date: ""
output: ioslides_presentation
---

```{r setup, include=FALSE}
knitr::opts_chunk$set(echo = FALSE, warning = FALSE)
library(tidyr)
library(ggplot2)
library(GGally)
library(plotly)
library(survival)
```


```{r include=FALSE}
source('plot_helper.R', encoding = "UTF-8")

dados=read.csv('Telco-Customer-Churn.csv',stringsAsFactors = T)
dados=dados[order(dados$gender,
            dados$SeniorCitizen,
            dados$Partner,
            dados$Dependents,
            dados$PhoneService,
            dados$MultipleLines,
            dados$InternetService,
            dados$OnlineSecurity,
            dados$OnlineBackup,
            dados$DeviceProtection,
            dados$TechSupport,
            dados$StreamingTV,
            dados$StreamingMovies,
            dados$Contract,
            dados$PaperlessBilling,
            dados$PaymentMethod),]

dados$tenure=dados$tenure+0.5
```

```{r, include = FALSE}
# [1] "customerID"       "gender"           "SeniorCitizen"    "Partner"          "Dependents"      
# [6] "tenure"           "PhoneService"     "MultipleLines"    "InternetService"  "OnlineSecurity"  
# [11] "OnlineBackup"     "DeviceProtection" "TechSupport"      "StreamingTV"      "StreamingMovies" 
# [16] "Contract"         "PaperlessBilling" "PaymentMethod"    "MonthlyCharges"   "TotalCharges"    
# [21] "Churn"  

ref=table(dados[,c(3,15)])

ref

t(t(ref)/colSums(ref))
ref/rowSums(ref)

chisq.test(ref)

```

## Análise das covariáveis

## Tempo

```{r}
ggplot(dados)+
  geom_histogram(aes(tenure),color='black',fill='lightblue',binwidth=2)+
  theme_bw()
```

## Tempo

```{r}
kp_est=survfit(Surv(dados$tenure,ifelse(dados$Churn=='Yes',0,1))~1)
ribbon_time=sort(c(kp_est$time-0.01,kp_est$time+0.01)[-c(1)],decreasing=F)
ribbon_lower=sort(c(kp_est$lower,kp_est$lower)[-c(length(kp_est$time))],decreasing=T)
ribbon_upper=sort(c(kp_est$upper,kp_est$upper)[-c(length(kp_est$time))],decreasing=T)

ggplotly(
ggplot()+
  geom_step(aes(x=kp_est$time,y=kp_est$surv))+
  geom_ribbon(aes(x=ribbon_time,ymin=ribbon_lower,ymax=ribbon_upper),
                             fill='lightblue',
                             alpha=0.5)+
  labs(title='Função de sobrevivência estimada por Kaplan-Meier')+
  scale_y_continuous('Probabilidade de sobrevivência')+
  scale_x_continuous('Tempo')+
  theme_bw()
)
```

## Falhas

```{r}
gera_pieplot(dados,21)
```

## Gênero

```{r}
gera_pieplot(dados,2)
```

## Gênero

```{r}
gera_kp_plot(dados,2)
```

## Senioridade

```{r}
gera_pieplot(dados,3)
```

## Senioridade

```{r}
gera_kp_plot(dados,3)
```

## Parceiro

```{r}
gera_pieplot(dados,4)
```

## Parceiro

```{r}
gera_kp_plot(dados,4)
```

## Dependentes

```{r}
gera_pieplot(dados,5)
```

## Dependentes

```{r}
gera_kp_plot(dados,5)
```

## PhoneService

```{r}
gera_pieplot(dados,7)
```

## PhoneService

```{r}
gera_kp_plot(dados,7)
```

## MultipleLines

```{r}
gera_pieplot(dados,8)
```

## MultipleLines

```{r}
gera_kp_plot(dados,8)
```

## InternetService

```{r}
gera_pieplot(dados,9)
```

## InternetService

```{r}
gera_kp_plot(dados,9)
```

## InternetService+PhoneService

```{r}
dados$Interaction=interaction(dados$PhoneService,dados$InternetService)

gera_kp_plot(dados,length(names(dados)))
```

## OnlineSecurity

```{r}
gera_pieplot(dados,10)
```

## OnlineSecurity

```{r}
gera_kp_plot(dados,10)
```

## OnlineBackup

```{r}
gera_pieplot(dados,11)
```

## OnlineBackup

```{r}
gera_kp_plot(dados,11)
```

## DeviceProtection

```{r}
gera_pieplot(dados,12)
```

## DeviceProtection

```{r}
gera_kp_plot(dados,12)
```

## TechSupport

```{r}
gera_pieplot(dados,13)
```

## TechSupport

```{r}
gera_kp_plot(dados,13)
```

## StreamingTV

```{r}
gera_pieplot(dados,14)
```

## StreamingTV

```{r}
gera_kp_plot(dados,14)
```

## StreamingMovies

```{r}
gera_pieplot(dados,15)
```

## StreamingMovies

```{r}
gera_kp_plot(dados,15)
```

## Contract

```{r}
gera_pieplot(dados,16)
```

## Contract

```{r}
gera_kp_plot(dados,16)
```

## PaperlessBilling

```{r}
gera_pieplot(dados,17)
```

## PaperlessBilling

```{r}
gera_kp_plot(dados,17)
```

## PaymentMethod

```{r}
gera_pieplot(dados,18)
```

## PaymentMethod

```{r}
gera_kp_plot(dados,18)
```

## Mensalidade

```{r}
ggplot(dados)+
  geom_histogram(aes(MonthlyCharges), color='black', fill='lightblue', bins = 30)+
  theme_bw()
```

## Mensalidade

```{r}
ggplot(dados)+
  geom_boxplot(aes(x=StreamingTV,y=MonthlyCharges,fill=StreamingTV))+
  guides(fill='none')+
  theme_bw()
```

## Regressão da mensalidade

Coeficiente $R^2=99.88%$ e $\widehat{\sigma}=1.026$ (a mensalidade média é $64.76169$).

```{r}
# Variáveis sem efeito signifiativo:
#    - gender
#    - SeniorCitizen
#    - Partner
#    - Dependents
#    - Contract
#    - PaperlessBilling
#    - PaymentMethod

regressao=
  lm(MonthlyCharges~PhoneService+MultipleLines+InternetService+
    OnlineSecurity+OnlineBackup+DeviceProtection+TechSupport+StreamingTV+StreamingMovies,
   data=dados)

ggplot()+
  geom_point(aes(x=dados$MonthlyCharges,y=regressao$fitted.values))+
  geom_line(aes(x=dados$MonthlyCharges,y=dados$MonthlyCharges),linetype='dashed')+
  scale_x_continuous('Mensalidade')+
  scale_y_continuous('Mensalidade estimada')+
  coord_fixed()+
  theme_bw()
```

## Covariáveis

```{r}
plaeholder=read.csv('Telco-Customer-Churn.csv',stringsAsFactors = F)[,-c(1,6,19,20,21)]
```

```{r}
name1_list=c()
name2_list=c()
chisq_list=c()
df_list=c()
count=0
for(name1 in names(plaeholder)){
  for(name2 in names(plaeholder)){
    dummy=plaeholder[plaeholder[[name1]]!='No internet service' & plaeholder[[name2]]!='No internet service' & plaeholder[[name1]]!='No phone service' & plaeholder[[name2]]!='No phone service',]
    
    name1_list=c(name1_list,name1)
    name2_list=c(name2_list,name2)

    tab=table(dummy[[name1]],dummy[[name2]])
    if(name1==name2){
      df_list=c(df_list,1)
      chisq_list=c(chisq_list,NA)
    }else{
      teste=chisq.test(tab)
      count=count+1
      df_list=c(df_list,teste$df)
      chisq_list=c(chisq_list,teste$statistic)
    }
  }
}
count=count/2
tile_data=data.frame(var1=name1_list,var2=name2_list,chisq=chisq_list,df=df_list)
```

```{r}
alpha=qchisq(1-0.01/count,1)
ggplot(tile_data)+
  geom_tile(aes(x=var1,y=var2,fill=-log(chisq/alpha)),color='black')+
  scale_fill_gradient2('',low='red',mid='white',high='blue',midpoint=0,
                       label=function(x){round(1-pchisq(alpha*exp(-x),1),2)})+
  theme_bw()+
  theme(axis.text.x = element_text(angle=90))+
  coord_fixed()
```

## Modelo de Cox

## Especificação do Modelo

Sejam $\lambda$ a função de taxa de falha, $g$ uma função não negativa tal que $g(0) = 1$, $\lambda_{0}$ uma função não negativa do tempo, $\beta$ um vetor paramétrico e $x'_{i}$ um vetor de covariáveis para a $i$-ésima observação da amostra 

$$\lambda(t) = \lambda_{0}(t)g(x'_{i}\beta)$$

Sendo que iremos adotar $g(x) = \exp\{x\}$. Dessa forma, obtemos que, para duas observações $i$ e $j$ quaisquer

$$\dfrac{\lambda_{i}(t)}{\lambda_{j}(t)} = \dfrac{\lambda_{0}(t)\exp\{x'_{i}\beta\}}{\lambda_{0}(t)\exp\{x'_{j}\beta\}} = \exp\{(x'_{i}-x'_{j})\beta\} = K(i,j)$$

```{r}

dados_dwb <- read.csv(
  file = "Telco-Customer-Churn.csv",
  header = TRUE,
  sep = ",",
  quote = "",
  dec = "."
)

dados_dwb[which(dados_dwb[,8] == "No phone service"),8] <- "No"
for (j in c(10:15)){
  dados_dwb[which(dados_dwb[,j] == "No internet service"),j] <- "No"
}

dados_dwb[which(dados_dwb[,21] == "Yes"),22] <- 1
dados_dwb[which(dados_dwb[,21] == "No" ),22] <- 0
names(dados_dwb)[22] <- "Status" # Vale 1 no caso de falha e 0 no de censura

dados_dwb[,6] <- as.numeric(dados_dwb[,6])
dados_dwb[,6] <- dados_dwb[,6] + 0.5

for (i in 1:nrow(dados_dwb)){
  if (dados_dwb[i,18] %in% c("Bank transfer (automatic)", "Credit card (automatic)"))
    dados_dwb[i,18] <- "Automatic"
}

variables <- c(2:5, 7:18)
for (j in c(variables, 21)){
  dados_dwb[,j] <- as.factor(dados_dwb[,j])
}

aux_modelo_Nelson <- list()

for (k in 1:length(variables)){
  
  aux_modelo_Nelson[[k]] <- list()
  
  for (m in 1:length(table(dados_dwb[,variables[k]]))){
    
    aux_modelo_Nelson[[k]][[m]] <- 
      survfit(
        coxph(
          Surv(
            dados_dwb$tenure[which(dados_dwb[,variables[k]] == names(table(dados_dwb[,variables[k]]))[m])], 
            dados_dwb$Status[which(dados_dwb[,variables[k]] == names(table(dados_dwb[,variables[k]]))[m])]
          ) ~ 1,
          data = dados_dwb,
          x = T,
          method = "breslow"
        ), 
        conf.type = "log-log"
      )
  }
}

aux_nomes  <- list()
aux_nomes[[ 1]] <- c("Sexo", "Feminino", "Masculino")
aux_nomes[[ 2]] <- c("Sênior", "Não", "Sim")
aux_nomes[[ 3]] <- c("Parceiro", "Não", "Sim")
aux_nomes[[ 4]] <- c("Dependentes", "Não", "Sim")
aux_nomes[[ 5]] <- c("Serviço de Telefone", "Não", "Sim")
aux_nomes[[ 6]] <- c("Múltiplas Linhas", "Não", "Sim")
aux_nomes[[ 7]] <- c("Serviço de Internet", "DSL", "Fibra Óptica", "Não")
aux_nomes[[ 8]] <- c("Segurança Online", "Não", "Sim")
aux_nomes[[ 9]] <- c("Backup Online", "Não", "Sim")
aux_nomes[[10]] <- c("Proteção do Dispositivo", "Não", "Sim")
aux_nomes[[11]] <- c("Suporte Técnico", "Não", "Sim")
aux_nomes[[12]] <- c("Transmissão de TV", "Não", "Sim")
aux_nomes[[13]] <- c("Transmissão de Filmes", "Não", "Sim")
aux_nomes[[14]] <- c("Contrato", "Mês a Mês", "Anual", "Bienal")
aux_nomes[[15]] <- c("Cobrança Virtual", "Não", "Sim")
aux_nomes[[16]] <- c("Forma de Pagamento", 
                     "Automática",
                     "Cheque Eletrônico",
                     "Cheque por Correio")

aux_graph_Lambda <- list()
aux_graph_Nelson <- list()

for (k in 1:length(variables)){
  
  aux <- ggplot() +
      scale_color_hue(aux_nomes[[k]][1]) +
      scale_y_continuous(TeX("$\\log(\\hat{\\Lambda}(t))$")) +
      scale_x_continuous("Tempo em meses") +
      guides(fill = "none") +
      ggtitle("Log da Função de Taxa de Falha Acumalada") +
      theme_bw()
  
  for (m in 1:length(table(dados_dwb[,variables[k]]))){
    
    aux <- aux + 
      geom_step(
        aes_string(
          x = aux_modelo_Nelson[[k]][[m]]$time,
          y = log(-log(aux_modelo_Nelson[[k]][[m]]$surv)),
          color = paste0("'", aux_nomes[[k]][m+1], "'") 
        ), 
        lwd = 1.2
      )
  }
  
  aux_graph_Lambda[[k]] <- aux
  
  aux <- ggplot()+
    scale_color_hue(aux_nomes[[k]][1]) +
    scale_y_continuous("Probabilidade de sobrevivência") +
    scale_x_continuous("Tempo em meses") +
    guides(fill = "none") +
    ggtitle("Estimativas das Funções de Sobrevivência por Nelson-Aalen") +
    theme_bw()
  
  for (m in 1:length(table(dados_dwb[,variables[k]]))){
    
    aux <- aux + 
      geom_step(
        aes_string(
          x = aux_modelo_Nelson[[k]][[m]]$time,
          y = aux_modelo_Nelson[[k]][[m]]$surv,
          color = paste0("'", aux_nomes[[k]][m+1], "'")
        )
      ) +
      pammtools::geom_stepribbon(
        aes_string(
          x = aux_modelo_Nelson[[k]][[m]]$time,
          ymin = aux_modelo_Nelson[[k]][[m]]$lower, 
          ymax = aux_modelo_Nelson[[k]][[m]]$upper,
          fill = paste0("'", aux_nomes[[k]][m+1], "'")
        ),
        alpha = 0.1
      )
  }
  
  aux_graph_Nelson[[k]] <- aux
}

```

## Proporcionalidade dos Riscos Relativos

```{r}

aux_graph_Lambda[[1]]

```

## Proporcionalidade dos Riscos Relativos

```{r}

aux_graph_Lambda[[2]]

```

## Proporcionalidade dos Riscos Relativos

```{r}

aux_graph_Lambda[[3]]

```

## Proporcionalidade dos Riscos Relativos

```{r}

aux_graph_Lambda[[4]]

```

## Proporcionalidade dos Riscos Relativos

```{r}

aux_graph_Lambda[[5]]

```

## Proporcionalidade dos Riscos Relativos

```{r}

aux_graph_Lambda[[6]]

```

## Proporcionalidade dos Riscos Relativos

```{r}

aux_graph_Lambda[[7]]

```

## Proporcionalidade dos Riscos Relativos

```{r}

aux_graph_Lambda[[8]]

```

## Proporcionalidade dos Riscos Relativos

```{r}

aux_graph_Lambda[[9]]

```

## Proporcionalidade dos Riscos Relativos

```{r}

aux_graph_Lambda[[10]]

```

## Proporcionalidade dos Riscos Relativos

```{r}

aux_graph_Lambda[[11]]

```

## Proporcionalidade dos Riscos Relativos

```{r}

aux_graph_Lambda[[12]]

```

## Proporcionalidade dos Riscos Relativos

```{r}

aux_graph_Lambda[[13]]

```

## Proporcionalidade dos Riscos Relativos

```{r}

aux_graph_Lambda[[14]]

```

## Proporcionalidade dos Riscos Relativos

```{r}

aux_graph_Lambda[[15]]

```

## Proporcionalidade dos Riscos Relativos

```{r}

aux_graph_Lambda[[16]]

```

## Processo de Seleção de Variáveis

Inicialmente o modelo foi ajustado com as variáveis selecionadas a partir do método *backward*, mas o ajuste obtido foi insatisfatório na análise de resíduos.

Foram então pré-selecionadas as variáveis que obtiveram um bom ajuste resultante e a partir delas foi realizado o método *forward*.

## Exemplo de Resíduo Ruim

```{r}



```

