---
title: "Análise de sobrevivência"
author: "Grupo 6: Daniel Barreto, Renan Reis e Silvaneo Junior"
date: ""
output: ioslides_presentation
---

```{r setup, include=FALSE}
knitr::opts_chunk$set(
	echo = FALSE,
	message = FALSE,
	warning = FALSE
)
library(tidyr)
library(ggplot2)
library(GGally)
library(plotly)
library(survival)
library(kableExtra)
```


```{r include=FALSE}
source('plot_helper.R', encoding = "UTF-8")

dados=read.csv('Telco-Customer-Churn.csv',stringsAsFactors = T)
dados=dados[order(dados$gender,
            dados$SeniorCitizen,
            dados$Partner,
            dados$Dependents,
            dados$PhoneService,
            dados$MultipleLines,
            dados$InternetService,
            dados$OnlineSecurity,
            dados$OnlineBackup,
            dados$DeviceProtection,
            dados$TechSupport,
            dados$StreamingTV,
            dados$StreamingMovies,
            dados$Contract,
            dados$PaperlessBilling,
            dados$PaymentMethod),]

dados$tenure=dados$tenure+0.5
```

## Tempo

```{r}
ggplot(dados)+
  geom_histogram(aes(tenure),color='black',fill='lightblue',binwidth=2)+
  theme_bw()
```

## Tempo

```{r}
ggplot(dados[dados$Churn=='Yes',])+
  geom_histogram(aes(tenure),color='black',fill='lightblue',binwidth=2)+
  theme_bw()
```

## Tempo

```{r}
kp_est=survfit(Surv(dados$tenure,ifelse(dados$Churn=='Yes',1,0))~1)
ribbon_time=sort(c(kp_est$time-0.01,kp_est$time+0.01)[-c(1)],decreasing=F)
ribbon_lower=sort(c(kp_est$lower,kp_est$lower)[-c(length(kp_est$time))],decreasing=T)
ribbon_upper=sort(c(kp_est$upper,kp_est$upper)[-c(length(kp_est$time))],decreasing=T)

ggplotly(
ggplot()+
  geom_step(aes(x=kp_est$time,y=kp_est$surv))+
  geom_ribbon(aes(x=ribbon_time,ymin=ribbon_lower,ymax=ribbon_upper),
                             fill='lightblue',
                             alpha=0.5)+
    labs(title='Função de sobrevivência estimada por Kaplan-Meier')+
    scale_y_continuous('Probabilidade de sobrevivência',limits=c(0.0,1.0))+
    scale_x_continuous('Tempo')+
  theme_bw()
)
```

## Falhas

```{r}
gera_pieplot(dados,21)
```

## Gênero

```{r}
gera_pieplot(dados,2)
```

## Gênero

```{r}
gera_kp_plot(dados,2)
```

## Senioridade

```{r}
gera_pieplot(dados,3)
```

## Senioridade

```{r}
gera_kp_plot(dados,3)
```

## Parceiro

```{r}
gera_pieplot(dados,4)
```

## Parceiro

```{r}
gera_kp_plot(dados,4)
```

## Dependentes

```{r}
gera_pieplot(dados,5)
```

## Dependentes

```{r}
gera_kp_plot(dados,5)
```

## PhoneService

```{r}
gera_pieplot(dados,7)
```

## PhoneService

```{r}
gera_kp_plot(dados,7)
```

## MultipleLines

```{r}
gera_pieplot(dados,8)
```

## MultipleLines

```{r}
gera_kp_plot(dados,8)
```

## InternetService

```{r}
gera_pieplot(dados,9)
```

## InternetService

```{r}
gera_kp_plot(dados,9)
```

## InternetService+PhoneService

```{r}
dados$Interaction=interaction(dados$PhoneService,dados$InternetService)

gera_kp_plot(dados,length(names(dados)))
```

## OnlineSecurity

```{r}
gera_pieplot(dados,10)
```

## OnlineSecurity

```{r}
gera_kp_plot(dados,10)
```

## OnlineBackup

```{r}
gera_pieplot(dados,11)
```

## OnlineBackup

```{r}
gera_kp_plot(dados,11)
```

## DeviceProtection

```{r}
gera_pieplot(dados,12)
```

## DeviceProtection

```{r}
gera_kp_plot(dados,12)
```

## TechSupport

```{r}
gera_pieplot(dados,13)
```

## TechSupport

```{r}
gera_kp_plot(dados,13)
```

## StreamingTV

```{r}
gera_pieplot(dados,14)
```

## StreamingTV

```{r}
gera_kp_plot(dados,14)
```

## StreamingMovies

```{r}
gera_pieplot(dados,15)
```

## StreamingMovies

```{r}
gera_kp_plot(dados,15)
```

## Contract

```{r}
gera_pieplot(dados,16)
```

## Contract

```{r}
gera_kp_plot(dados,16)
```

## PaperlessBilling

```{r}
gera_pieplot(dados,17)
```

## PaperlessBilling

```{r}
gera_kp_plot(dados,17)
```

## PaymentMethod

```{r}
gera_pieplot(dados,18)
```

## PaymentMethod

```{r}
gera_kp_plot(dados,18)
```

## Mensalidade

```{r}
ggplot(dados)+
  geom_histogram(aes(MonthlyCharges), color='black', fill='lightblue', bins = 30)+
  theme_bw()
```

## Mensalidade

```{r}
ggplot(dados)+
  geom_boxplot(aes(x=StreamingTV,y=MonthlyCharges,fill=StreamingTV))+
  guides(fill='none')+
  theme_bw()
```

## Regressão da mensalidade

Coeficiente $R^2=99.88%$ e $\widehat{\sigma}=1.026$ (a mensalidade média é $64.76169$).

```{r}
# Variáveis sem efeito signifiativo:
#    - gender
#    - SeniorCitizen
#    - Partner
#    - Dependents
#    - Contract
#    - PaperlessBilling
#    - PaymentMethod

regressao=
  lm(MonthlyCharges~PhoneService+MultipleLines+InternetService+
    OnlineSecurity+OnlineBackup+DeviceProtection+TechSupport+StreamingTV+StreamingMovies,
   data=dados)

ggplot()+
  geom_point(aes(x=dados$MonthlyCharges,y=regressao$fitted.values))+
  geom_line(aes(x=dados$MonthlyCharges,y=dados$MonthlyCharges),linetype='dashed')+
  scale_x_continuous('Mensalidade')+
  scale_y_continuous('Mensalidade estimada')+
  coord_fixed()+
  theme_bw()
```

<!-- ## Covariáveis -->

<!-- ```{r} -->
<!-- plaeholder=read.csv('Telco-Customer-Churn.csv',stringsAsFactors = F)[,-c(1,6,19,20,21)] -->
<!-- ``` -->

<!-- ```{r} -->
<!-- name1_list=c() -->
<!-- name2_list=c() -->
<!-- chisq_list=c() -->
<!-- df_list=c() -->
<!-- count=0 -->
<!-- for(name1 in names(plaeholder)){ -->
<!--   for(name2 in names(plaeholder)){ -->
<!--     dummy=plaeholder[plaeholder[[name1]]!='No internet service' & plaeholder[[name2]]!='No internet service' & plaeholder[[name1]]!='No phone service' & plaeholder[[name2]]!='No phone service',] -->

<!--     name1_list=c(name1_list,name1) -->
<!--     name2_list=c(name2_list,name2) -->

<!--     tab=table(dummy[[name1]],dummy[[name2]]) -->
<!--     if(name1==name2){ -->
<!--       df_list=c(df_list,1) -->
<!--       chisq_list=c(chisq_list,NA) -->
<!--     }else{ -->
<!--       teste=chisq.test(tab) -->
<!--       count=count+1 -->
<!--       df_list=c(df_list,teste$df) -->
<!--       chisq_list=c(chisq_list,teste$statistic) -->
<!--     } -->
<!--   } -->
<!-- } -->
<!-- count=count/2 -->
<!-- tile_data=data.frame(var1=name1_list,var2=name2_list,chisq=chisq_list,df=df_list) -->
<!-- tile_data$chisq[ifelse(is.na(tile_data$chisq),1,tile_data$chisq)==0]=10**-3 -->
<!-- ``` -->

<!-- ```{r} -->
<!-- alpha=qchisq(1-0.01/count,1) -->
<!-- ggplot(tile_data)+ -->
<!--   geom_tile(aes(x=var1,y=var2,fill=-log(chisq/alpha)),color='black')+ -->
<!--   scale_fill_gradient2('',low='red',mid='white',high='blue',midpoint=0, -->
<!--                        label=function(x){round(1-pchisq(alpha*exp(-x),1),4)})+ -->
<!--   theme_bw()+ -->
<!--   theme(axis.text.x = element_text(angle=90))+ -->
<!--   coord_fixed() -->
<!-- ``` -->


## Modelo Paramétrico

## Teste


```{r}
cens=ifelse(dados$Churn=='Yes',1,0)
tempos=as.numeric(dados$tenure)

#################################ajuste para os 3 possiveis modelos
####exponencial weibull log normal

ajust1 = survreg(Surv(tempos+0.5,cens)~dados$MonthlyCharges+
                   dados$gender+dados$Partner+dados$Dependents+dados$PaymentMethod+dados$PaperlessBilling+
                   dados$MultipleLines+dados$PhoneService+dados$InternetService+dados$OnlineSecurity+
                   dados$OnlineBackup+dados$DeviceProtection+dados$TechSupport+dados$StreamingTV+
                   dados$StreamingMovies+dados$Contract,dist='exponential')#### 
alpha1 = exp(ajust1$coefficients[1])

ajust2 = survreg(Surv(tempos+0.5,cens)~dados$MonthlyCharges+
                   dados$gender+dados$Partner+dados$Dependents+dados$PaymentMethod+dados$PaperlessBilling+
                   dados$MultipleLines+dados$PhoneService+dados$InternetService+dados$OnlineSecurity+
                   dados$OnlineBackup+dados$DeviceProtection+dados$TechSupport+dados$StreamingTV+
                   dados$StreamingMovies+dados$Contract,dist='weibull')
alpha2 = exp(ajust2$coefficients[1])
gama2 = 1/ajust2$scale

ajust3 = survreg(Surv(tempos+0.5,cens)~dados$MonthlyCharges+
                   dados$gender+dados$Partner+dados$Dependents+dados$PaymentMethod+dados$PaperlessBilling+
                   dados$MultipleLines+dados$PhoneService+dados$InternetService+dados$OnlineSecurity+
                   dados$OnlineBackup+dados$DeviceProtection+dados$TechSupport+dados$StreamingTV+
                   dados$StreamingMovies+dados$Contract,dist='lognorm')

ste = exp(-tempos/alpha1)#intercepto
stw = exp(-(tempos/alpha2)^gama2) #alpha e gama
stln = pnorm((-log(tempos)+3.306983)/1.06)#intercepto e scale
ggplot()+
  geom_line(aes(y=ste,x=tempos,color="exponential"))+
  geom_line(aes(y=stw,x=tempos,color="weibull"))+
  geom_line(aes(x=tempos,y=stln,color="lognormal"))+
  scale_y_continuous('Probabilidade de sobrevivência')
  theme_bw()


```

## Olhando resíduos de cada uma das 3

## Exponencial

```{r}
res=((dados$tenure)*exp(-ajust1$linear.predictors))^ajust1$scale
kp_est=survfit(Surv(res,ifelse(dados$Churn=='Yes',1,0))~1)

compara=-log(kp_est$surv)

ggplot()+
  geom_point(aes(x=kp_est$time,y=compara),alpha=0.01)+
  geom_line(aes(x=c(min(kp_est$time,compara),max(kp_est$time,compara)),
                y=c(min(kp_est$time,compara),max(kp_est$time,compara))),
            linetype='dashed')+
  scale_x_continuous('')+
  scale_y_continuous('')+
  theme_bw()

```

## Weibull
```{r}
res=((dados$tenure)*exp(-ajust2$linear.predictors))^ajust2$scale
kp_est=survfit(Surv(res,ifelse(dados$Churn=='Yes',1,0))~1)

compara=-log(kp_est$surv)

ggplot()+
  geom_point(aes(x=kp_est$time,y=compara),alpha=0.01)+
  geom_line(aes(x=c(min(kp_est$time,compara),max(kp_est$time,compara)),
                y=c(min(kp_est$time,compara),max(kp_est$time,compara))),
            linetype='dashed')+
  scale_x_continuous('')+
  scale_y_continuous('')+
  theme_bw()

```

## Log-normal

```{r}
res=-log(1-pnorm((log(dados$tenure)-ajust3$linear.predictors)/ajust3$scale))#melhor 
kp_est=survfit(Surv(res,ifelse(dados$Churn=='Yes',1,0))~1)

compara=-log(kp_est$surv)

ggplot()+
  geom_point(aes(x=kp_est$time,y=compara),alpha=0.01)+
  geom_line(aes(x=c(min(kp_est$time,compara),max(kp_est$time,compara)),
                y=c(min(kp_est$time,compara),max(kp_est$time,compara))),
            linetype='dashed')+
  scale_x_continuous('')+
  scale_y_continuous('')+
  theme_bw()
```

## Log normal 

Como existe uma relação entre valor mensal pago e métodos de pagamentos, multiplas linhas,serviço de internet,etc(todos os componentes que são responsaveis pela fatura que é gerada por cada conta). Sabendo desta informação vamos ajustar dois possíveis modelos paramétricos utilizando a log normal.

```{r}

ajustmensal=survreg(Surv(tempos+0.5,cens)~dados$MonthlyCharges+
                      dados$gender+dados$Partner+dados$Dependents+dados$PaymentMethod+dados$PaperlessBilling+
                      dados$Contract,dist='lognormal')



ajustmensalnao=survreg(Surv(tempos+0.5,cens)~dados$gender+dados$Partner+dados$Dependents+dados$PaymentMethod+dados$PaperlessBilling+
                         dados$MultipleLines+dados$PhoneService+dados$InternetService+dados$OnlineSecurity+
                         dados$OnlineBackup+dados$DeviceProtection+dados$TechSupport+dados$StreamingTV+
                         dados$StreamingMovies+dados$Contract,dist='lognorm')#####3 esse
```

## Análise de resíduos para ambos os casos


## Levando em consideração valor pago mensal

```{r}
res=-log(1-pnorm((log(dados$tenure)-ajustmensal$linear.predictors)/ajustmensal$scale))#melhor 
kp_est=survfit(Surv(res,ifelse(dados$Churn=='Yes',1,0))~1)

compara=-log(kp_est$surv)

ggplot()+
  geom_point(aes(x=kp_est$time,y=compara),alpha=0.01)+
  geom_line(aes(x=c(min(kp_est$time,compara),max(kp_est$time,compara)),
                y=c(min(kp_est$time,compara),max(kp_est$time,compara))),
            linetype='dashed')+
  scale_x_continuous('')+
  scale_y_continuous('')+
  theme_bw()
```

## Considerando os itens que fazem parte da mensalidade

```{r}
res=-log(1-pnorm((log(dados$tenure)-ajustmensalnao$linear.predictors)/ajustmensalnao$scale))#melhor
kp_est=survfit(Surv(res,ifelse(dados$Churn=='Yes',1,0))~1)

compara=-log(kp_est$surv)

ggplot()+
  geom_point(aes(x=kp_est$time,y=compara),alpha=0.01)+
  geom_line(aes(x=c(min(kp_est$time,compara),max(kp_est$time,compara)),
                y=c(min(kp_est$time,compara),max(kp_est$time,compara))),
            linetype='dashed')+
  scale_x_continuous('')+
  scale_y_continuous('')+
  theme_bw()
```

## Modelo ajustado pelo metodo backward

Neste modelo consideramos como não significativos o genero, se existe dependentes, se a pessoa recebe boleto de forma digital ou impressa, serviço de telefone, streaming de TV e streaming de filmes.

```{r}

ajustmensalnao=survreg(Surv(tempos+0.5,cens)~
                         dados$Partner+dados$PaymentMethod+
                         dados$MultipleLines+dados$InternetService+dados$OnlineSecurity+
                         dados$OnlineBackup+dados$DeviceProtection+dados$TechSupport+
                         dados$Contract,dist='lognorm')
```

## Análise de resíduos

```{r}
res=-log(1-pnorm((log(dados$tenure)-ajustmensalnao$linear.predictors)/ajustmensalnao$scale))#melhor
kp_est=survfit(Surv(res,ifelse(dados$Churn=='Yes',1,0))~1)

compara=-log(kp_est$surv)

ggplot()+
  geom_point(aes(x=kp_est$time,y=compara),alpha=0.01)+
  geom_line(aes(x=c(min(kp_est$time,compara),max(kp_est$time,compara)),
                y=c(min(kp_est$time,compara),max(kp_est$time,compara))),
            linetype='dashed')+
  scale_x_continuous('')+
  scale_y_continuous('')+
  theme_bw()




### comentar possivel comportamento diferente para o comeco 
#dos dados
```

## Resíduos Martigale

```{r}
cen=ifelse(dados$Churn=='Yes',1,0)
m=cen-res
d=sign(m)*sqrt(-2*(m+cen*log(cen-m)))
#m martigale d deviance
ggplot()+
  geom_point(aes(x=dados$tenure,y=m),alpha=0.1)+
  scale_x_continuous('')+
  scale_y_continuous('')+
  theme_bw()
#esta ok o M mais simetrico 
#deviance talez ???
```

## Resíduos deviance

```{r}
ggplot()+
  geom_point(aes(x=dados$tenure,y=d),alpha=0.1)+
  scale_x_continuous('')+
  scale_y_continuous('')+
  theme_bw()


```


## Modelo de Cox

## Especificação do Modelo

Sejam $\lambda$ a função de taxa de falha, $g$ uma função não negativa tal que $g(0) = 1$, $\lambda_{0}$ uma função não negativa do tempo, $\beta$ um vetor paramétrico e $x'_{i}$ um vetor de covariáveis para a $i$-ésima observação da amostra 

$$\lambda(t) = \lambda_{0}(t)g(x'_{i}\beta)$$

Sendo que iremos adotar $g(x) = \exp\{x\}$. Dessa forma, obtemos que, para duas observações $i$ e $j$ quaisquer

$$\dfrac{\lambda_{i}(t)}{\lambda_{j}(t)} = \dfrac{\lambda_{0}(t)\exp\{x'_{i}\beta\}}{\lambda_{0}(t)\exp\{x'_{j}\beta\}} = \exp\{(x'_{i}-x'_{j})\beta\} = K(i,j)$$

```{r}

dados_dwb <- read.csv(
  file = "Telco-Customer-Churn.csv",
  header = TRUE,
  sep = ",",
  quote = "",
  dec = "."
)

dados_dwb[which(dados_dwb[,8] == "No phone service"),8] <- "No"
for (j in c(10:15)){
  dados_dwb[which(dados_dwb[,j] == "No internet service"),j] <- "No"
}

dados_dwb[which(dados_dwb[,21] == "Yes"),22] <- 1
dados_dwb[which(dados_dwb[,21] == "No" ),22] <- 0
names(dados_dwb)[22] <- "Status" # Vale 1 no caso de falha e 0 no de censura

dados_dwb[,6] <- as.numeric(dados_dwb[,6])
dados_dwb[,6] <- dados_dwb[,6] + 0.5

for (i in 1:nrow(dados_dwb)){
  if (dados_dwb[i,18] %in% c("Bank transfer (automatic)", "Credit card (automatic)"))
    dados_dwb[i,18] <- "Automatic"
}

variables <- c(2:5, 7:18)
for (j in c(variables, 21)){
  dados_dwb[,j] <- as.factor(dados_dwb[,j])
}

aux_modelo_Nelson <- list()

for (k in 1:length(variables)){
  
  aux_modelo_Nelson[[k]] <- list()
  
  for (m in 1:length(table(dados_dwb[,variables[k]]))){
    
    aux_modelo_Nelson[[k]][[m]] <- 
      survfit(
        coxph(
          Surv(
            dados_dwb$tenure[which(dados_dwb[,variables[k]] == names(table(dados_dwb[,variables[k]]))[m])], 
            dados_dwb$Status[which(dados_dwb[,variables[k]] == names(table(dados_dwb[,variables[k]]))[m])]
          ) ~ 1,
          data = dados_dwb,
          x = T,
          method = "breslow"
        ), 
        conf.type = "log-log"
      )
  }
}

aux_nomes  <- list()
aux_nomes[[ 1]] <- c("Sexo", "Feminino", "Masculino")
aux_nomes[[ 2]] <- c("Sênior", "Não", "Sim")
aux_nomes[[ 3]] <- c("Parceiro", "Não", "Sim")
aux_nomes[[ 4]] <- c("Dependentes", "Não", "Sim")
aux_nomes[[ 5]] <- c("Serviço de Telefone", "Não", "Sim")
aux_nomes[[ 6]] <- c("Múltiplas Linhas", "Não", "Sim")
aux_nomes[[ 7]] <- c("Serviço de Internet", "DSL", "Fibra Óptica", "Não")
aux_nomes[[ 8]] <- c("Segurança Online", "Não", "Sim")
aux_nomes[[ 9]] <- c("Backup Online", "Não", "Sim")
aux_nomes[[10]] <- c("Proteção do Dispositivo", "Não", "Sim")
aux_nomes[[11]] <- c("Suporte Técnico", "Não", "Sim")
aux_nomes[[12]] <- c("Transmissão de TV", "Não", "Sim")
aux_nomes[[13]] <- c("Transmissão de Filmes", "Não", "Sim")
aux_nomes[[14]] <- c("Contrato", "Mês a Mês", "Anual", "Bienal")
aux_nomes[[15]] <- c("Cobrança Virtual", "Não", "Sim")
aux_nomes[[16]] <- c("Forma de Pagamento", 
                     "Automática",
                     "Cheque Eletrônico",
                     "Cheque por Correio")

aux_graph_Lambda <- list()

for (k in 1:length(variables)){
  
  aux <- ggplot() +
      scale_color_hue("") +
      scale_y_continuous("log(Lambda(t))") +
      scale_x_continuous("Tempo em meses") +
      guides(fill = "none") +
      ggtitle(paste0("Log da Função de Taxa de Falha Acumalada (", aux_nomes[[k]][1], ")")) +
      theme_bw()
  
  for (m in 1:length(table(dados_dwb[,variables[k]]))){
    
    aux <- aux + 
      geom_step(
        aes_string(
          x = aux_modelo_Nelson[[k]][[m]]$time,
          y = log(-log(aux_modelo_Nelson[[k]][[m]]$surv)),
          color = paste0("'", aux_nomes[[k]][m+1], "'") 
        ), 
        lwd = 1.2
      )
  }
  
  aux_graph_Lambda[[k]] <- aux
}

```

## Proporcionalidade dos Riscos Relativos

```{r}
ggplotly(aux_graph_Lambda[[1]])

```

## Proporcionalidade dos Riscos Relativos

```{r}

ggplotly(aux_graph_Lambda[[2]])

```

## Proporcionalidade dos Riscos Relativos

```{r}

ggplotly(aux_graph_Lambda[[3]])

```

## Proporcionalidade dos Riscos Relativos

```{r}

ggplotly(aux_graph_Lambda[[4]])

```

## Proporcionalidade dos Riscos Relativos

```{r}

ggplotly(aux_graph_Lambda[[5]])

```

## Proporcionalidade dos Riscos Relativos

```{r}

ggplotly(aux_graph_Lambda[[6]])

```

## Proporcionalidade dos Riscos Relativos

```{r}

ggplotly(aux_graph_Lambda[[7]])

```

## Proporcionalidade dos Riscos Relativos

```{r}

ggplotly(aux_graph_Lambda[[8]])

```

## Proporcionalidade dos Riscos Relativos

```{r}

ggplotly(aux_graph_Lambda[[9]])

```

## Proporcionalidade dos Riscos Relativos

```{r}

ggplotly(aux_graph_Lambda[[10]])

```

## Proporcionalidade dos Riscos Relativos

```{r}

ggplotly(aux_graph_Lambda[[11]])

```

## Proporcionalidade dos Riscos Relativos

```{r}

ggplotly(aux_graph_Lambda[[12]])

```

## Proporcionalidade dos Riscos Relativos

```{r}

ggplotly(aux_graph_Lambda[[13]])

```

## Proporcionalidade dos Riscos Relativos

```{r}

ggplotly(aux_graph_Lambda[[14]])

```

## Proporcionalidade dos Riscos Relativos

```{r}

ggplotly(aux_graph_Lambda[[15]])

```

## Proporcionalidade dos Riscos Relativos

```{r}

ggplotly(aux_graph_Lambda[[16]])

```

## Processo de Seleção de Variáveis

Inicialmente o modelo foi ajustado com as variáveis selecionadas a partir do método *backward*, mas o ajuste obtido foi insatisfatório na análise de resíduos.

Foram então pré-selecionadas as variáveis que obtiveram um bom ajuste resultante e a partir delas foi realizado o método *forward*.

## Exemplo de Resíduo Ruim

```{r}

modelo <- coxph(
  Surv(tenure, Status) ~ 
    Contract,
  data   = dados_dwb,
  x      = T,
  method = "breslow"
)

ggplotly(
  ggplot() +
    geom_point(aes(x = cox.zph(modelo)$time, y = cox.zph(modelo)$y), alpha = 0.1) +
    scale_x_continuous("Tempo") +
    scale_y_continuous("Beta(t) para Contrato") +
    ggtitle("Resíduos de Schoenfeld") +
    theme_bw()
)


```

## Coeficientes Obtidos

Seguem abaixo os coeficientes obtidos seguidos das estatísticas para avaliar a significância

```{r}

modelo <- coxph(
  Surv(tenure, Status) ~ 
    Dependents       +
    InternetService  +
    PaperlessBilling,
  data   = dados_dwb,
  x      = T,
  method = "breslow"
)

sobrev <- survfit(modelo)
coef   <- modelo$coefficients

kable_styling(
  kable(
    summary(modelo)$coefficients,
    format = "html",
    align = "c",
    digits = 2,
    escape = FALSE,
    booktabs = TRUE,
    linesep = c("\\hline")
  ),
  position = "center",
  latex_options = "hold_position",
  font_size = 20
)

```

## Análise de Resíduo do Modelo Ajustado

```{r}

ggplotly(
  ggplot() +
    geom_point(aes(x = c(1:nrow(dados_dwb)), y = residuals(modelo, type = "martingale"), alpha = 0.1)) +
    scale_x_continuous("Índice") +
    scale_y_continuous("Resíduos") +
    ggtitle("Resíduos de Martingale") +
    theme_bw()
)
  
```

## Análise de Resíduo do Modelo Ajustado

```{r}

ggplotly(
  ggplot() +
  geom_point(aes(x = c(1:nrow(dados_dwb)), y = residuals(modelo, type = "deviance"), alpha = 0.1)) +
  scale_x_continuous("Índice") +
  scale_y_continuous("Resíduos") +
  ggtitle("Resíduos da Deviance") +
  theme_bw()
)


```

## Análise de Resíduo do Modelo Ajustado

```{r}

ggplotly(
  ggplot() +
    geom_point(aes(x = cox.zph(modelo)$time, y = cox.zph(modelo)[["y"]][,"Dependents"]), alpha = 0.1) +
    scale_x_continuous("Tempo") +
    scale_y_continuous("Beta(t)") +
    ggtitle("Resíduos de Schoenfeld para Dependentes") +
    theme_bw()
)

```

## Análise de Resíduo do Modelo Ajustado

```{r}

ggplotly(
  ggplot() +
    geom_point(aes(x = cox.zph(modelo)$time, y = cox.zph(modelo)[["y"]][,"InternetService"]), alpha = 0.1) +
    scale_x_continuous("Tempo") +
    scale_y_continuous("Beta(t)") +
    ggtitle("Resíduos de Schoenfeld para Serviço de Internet") +
    theme_bw()
)

```

## Análise de Resíduos do Modelo Ajustado

```{r}

ggplotly(
  ggplot() +
    geom_point(aes(x = cox.zph(modelo)$time, y = cox.zph(modelo)[["y"]][,"PaperlessBilling"]), alpha = 0.1) +
    scale_x_continuous("Tempo") +
    scale_y_continuous("Beta(t)") +
    ggtitle("Resíduos de Schoenfeld para Cobrança Virtual") +
    theme_bw()
)
  
```

## Visualização do Ajuste

```{r}

ggplotly(
  ggplot()+
    geom_step(aes(x = sobrev$time, y = sobrev$surv**(exp(0*coef[1] + 0*coef[2] + 0*coef[3] + 0*coef[4])), color = "(0, 0, 0)"), lwd = 1.2) +
    geom_step(aes(x = sobrev$time, y = sobrev$surv**(exp(0*coef[1] + 0*coef[2] + 0*coef[3] + 1*coef[4])), color = "(0, 0, 1)"), lwd = 1.2) +
    geom_step(aes(x = sobrev$time, y = sobrev$surv**(exp(0*coef[1] + 1*coef[2] + 0*coef[3] + 0*coef[4])), color = "(0, 1, 0)"), lwd = 1.2) +
    geom_step(aes(x = sobrev$time, y = sobrev$surv**(exp(0*coef[1] + 1*coef[2] + 0*coef[3] + 1*coef[4])), color = "(0, 1, 1)"), lwd = 1.2) +
    geom_step(aes(x = sobrev$time, y = sobrev$surv**(exp(0*coef[1] + 0*coef[2] + 1*coef[3] + 0*coef[4])), color = "(0, 2, 0)"), lwd = 1.2) +
    geom_step(aes(x = sobrev$time, y = sobrev$surv**(exp(0*coef[1] + 0*coef[2] + 1*coef[3] + 1*coef[4])), color = "(0, 2, 1)"), lwd = 1.2) +
    geom_step(aes(x = sobrev$time, y = sobrev$surv**(exp(1*coef[1] + 0*coef[2] + 0*coef[3] + 0*coef[4])), color = "(1, 0, 0)"), lwd = 1.2) +
    geom_step(aes(x = sobrev$time, y = sobrev$surv**(exp(1*coef[1] + 0*coef[2] + 0*coef[3] + 1*coef[4])), color = "(1, 0, 1)"), lwd = 1.2) +
    geom_step(aes(x = sobrev$time, y = sobrev$surv**(exp(1*coef[1] + 1*coef[2] + 0*coef[3] + 0*coef[4])), color = "(1, 1, 0)"), lwd = 1.2) +
    geom_step(aes(x = sobrev$time, y = sobrev$surv**(exp(1*coef[1] + 1*coef[2] + 0*coef[3] + 1*coef[4])), color = "(1, 1, 1)"), lwd = 1.2) +
    geom_step(aes(x = sobrev$time, y = sobrev$surv**(exp(1*coef[1] + 0*coef[2] + 1*coef[3] + 0*coef[4])), color = "(1, 2, 0)"), lwd = 1.2) +
    geom_step(aes(x = sobrev$time, y = sobrev$surv**(exp(1*coef[1] + 0*coef[2] + 1*coef[3] + 1*coef[4])), color = "(1, 2, 1)"), lwd = 1.2) +
    scale_color_hue("Grupo") +
    scale_y_continuous("S(t)") +
    scale_x_continuous("Tempo em meses") +
    guides(fill = "none") +
    ggtitle("Função de Sobrevivência") +
    theme_bw()
)
  
```


## Interpretação dos Coeficientes

Seguem abaixo as exponenciais dos coeficientes seguidos dos intervalos de conficança para avaliar a significância das mesmas

```{r}

kable_styling(
  kable(
    summary(modelo)$conf.int,
    format = "html",
    align = "c",
    digits = 5,
    escape = FALSE,
    booktabs = TRUE,
    linesep = c("\\hline")
  ),
  position = "center",
  latex_options = "hold_position",
  font_size = 20
)

```

