---
title: ""
output: pdf_document
indent: true
header-includes:
    - \usepackage{caption}
    - \usepackage{indentfirst}
---

```{r setup, include=FALSE}
library(ggplot2)
library(ggtext)
library(latex2exp)
knitr::opts_chunk$set(echo = F, fig.height=4, fig.width=6,comment=NA,fig.align='center')
```


\large \begin{center}
	\textbf{UNIVERSIDADE FEDERAL DO RIO DE JANEIRO}\\
	
Instituto de Matemática\\

Análise de Sobrevivência\\

\vspace{250 pt}

\textbf{{\Large Relatório do trabalho final}}\\

\vspace{160 pt}
\begin{flushright}

	\textbf{Alunos:}\text{ Daniel Barreto}\\
	                \text{ Renan Reis}\\
	                \text{ Silvaneo Junior}\\
	\textbf{Professora:}\text{ Marina Silva Paez}\\
	
\end{flushright}
\vspace{90 pt}

Rio de Janeiro, 7 de outubro de 2021.

\end{center}

\pagebreak

# 1 - Introdução

\vspace{10 pt}

Este trabalho consiste na construção e avaliação de modelos para análise de sobrevivência em um conjunto de dados referentes aos clientes de uma companhia de telecomunicações, sendo este conjunto disponibilizado pela *IBM*. Os dados utilizados foram gerados artificialmente por parte da *IBM*, desta forma, não representam nenhuma empresa em particular.

Nesse trabalho, o interesse é modelar a probabilidade de um cliente cancelar o serviço contratado com o auxílio de variáveis auxiliares, desta forma, começamos com a análise exploratória do conjunto de dados, em seguida ajustamos o modelo de Cox e, por fim, ajustamos alguns modelos paramétricos usando as informações complementares dos clientes como regressoras.

O banco de dados usado pode ser encontrado no site:

\url{https://www.kaggle.com/blastchar/telco-customer-churn}

\pagebreak

# 2 - Análise exploratória dos dados

 O conjunto de dados utilizado consiste em $7.043$ observações de clientes de uma empresa de telecomunicações, sendo que a fonte dos dados não informou o nome da empresa em questão ou data de coleta dos dados, pois, de fato, os dados são artificiais. O conjunto contem $21$ variáveis que são descritas a seguir:

- **customeID**: Variável categórica na forma de uma sequência de $4$ números e $5$ letras separados por um traço (exemplo: *2155-AMQRX*), este valor é único para cada cliente (e portanto, para cada linha) e serve para identificar os clientes. Esta variável não foi usada no ajuste dos modelos.

- **gender**: Variável categórica binária representando o genêro do cliente, assume valores *Male* e *Female*.

- **SeniorCitizen**: Variável categórica binária, assume valor $1$ quando o cliente é idoso e $0$ caso contrário.

- **Partner**: Variável categórica binária, assume valores *Yes* e *No* indicando se o cliente possui parceiro.

- **Dependents**: Variável categórica binária, assume valores *Yes* e *No* indicando se o cliente possui dependentes.

- **tenure**: Variável contínua, assume apenas valores inteiros positivos e indica o número de meses desde a contratação do serviço por parte do cliente.

- **PhoneService**: Variável categórica binária, assume valores *Yes* e *No* indicando se o plano do cliente possui serviço de telefonia.

- **MultipleLines**: Variável categórica, assume valores *Yes*, *No* e *No phone service* indicando se o cliente contratou múltiplas linhas telefônicas.

- **InternetService**: Variável categórica, assume valores *DSL*, *Fiber optic*, *No* indicando o tipo de serviço de internet contratado.

- **OnlineSecurity**: Variável categórica, assume valores *Yes*, *No* e *No internet service* indicando se o cliente contratou o serviço de segurança *online* oferecido pela empresa.

- **OnlineBackup**: Variável categórica, assume valores *Yes*, *No* e *No internet service* indicando se o cliente contratou o serviço de *backup online* oferecido pela empresa.

- **DeviceProtection**: Variável categórica, assume valores *Yes*, *No* e *No internet service* indicando se o cliente contratou o serviço de proteção de dispositivos oferecido pela empresa.

- **TechSupport**: Variável categórica, assume valores *Yes*, *No* e *No internet service* indicando se o cliente contratou o serviço de suporte técnico oferecido pela empresa.

- **StreamingTV**: Variável categórica, assume valores *Yes*, *No* e *No internet service* indicando se o cliente contratou serviço de *Streaming* de TV.

- **StreamingMovies**: Variável categórica, assume valores *Yes*, *No* e *No internet service* indicando se o cliente contratou serviço de *Streaming* de filmes.

- **Contract**: Variável categórica, assume valores *Month-to-month*, *One year* e *Two year* indicando o tempo de vigência do contrato com a empresa.

- **PaperlessBilling**: Variável categórica binária, assume valores *Yes* e *No* indicando se o cliente recebe a cobrança da mensalidade por papel (*No*).

- **PaymentMethod**: Variável categórica, assume valores *Bank transfer (automatic)*, *Credit card (automatic)*, *Electronic check* e *Mailed check* indicando a forma de pagamento utilizada pelo cliente.

- **MonthlyCharges**: Variável contínua, assume valores valores positivos e indica o valor pago mensalmente pelo cliente.

- **TotalCharges**: Variável contínua, assume valores valores positivos e indica o valor pago pelo cliente do início do contrato até o momento da coleta dos dados.

- **Churn**: Variável categórica binária, assume valores *Yes* e *No* indicando se o cliente cancelou o serviço. No caso onde houve cancelamento, consideramos como falha, sendo que quando não houve cancelamento consideramos como censura tipo I (o cliente não havia cancelado até o momento da coleta).

Observe que há uma certa redundância entre as variáveis *MonthlyCharges* e *TotalCharges*, pois esta última seria a soma dos valores da mensalidade ao longo do tempo em que o cliente esteve na empresa, de fato, através de uma regressão linear, podemos verificar que *TotalCharges* pode ser quase perfeitamente descrito pelo produto entre *MonthlyCharges* e *tenure*, sendo que o coeficiente $R^2$ da regressão foi $99.91\%$, ou seja, $99.91\%$ da variabilidade de *TotalCharges* é explicada pelo produto entre *MonthlyCharges* e *tenure* (o coeficiente associado a ele é aproximadamente $1$). Vale ressaltar que a parcela da variabilidade não explicada se deve, provavelmente, a mudanças na mensalidade ao longo do tempo, a serviços com custo fixo contratados esporadicamente (uma taxa de manutenção) ou a algum tipo de taxa de adesão.

Segue adiante alguns gráficos com a distribuição das variáveis:

```{r fig.height=12, fig.width=8}
dados=read.csv('Telco-Customer-Churn.csv',stringsAsFactors = T)
dados=dados[order(dados$gender,
            dados$SeniorCitizen,
            dados$Partner,
            dados$Dependents,
            dados$PhoneService,
            dados$MultipleLines,
            dados$InternetService,
            dados$OnlineSecurity,
            dados$OnlineBackup,
            dados$DeviceProtection,
            dados$TechSupport,
            dados$StreamingTV,
            dados$StreamingMovies,
            dados$Contract,
            dados$PaperlessBilling,
            dados$PaymentMethod),]

dados$tenure=dados$tenure+0.5

ref_dat=as.data.frame(table(dados$gender))
ref_dat$group='gender'
ref_dat=ref_dat[order(ref_dat$Var1,decreasing =T),]
ref_dat$ypos=cumsum(ref_dat$Freq)-0.5*ref_dat$Freq
n=sum(ref_dat$Freq)
for(name in names(dados)[-c(1,2,6,19,20)]){
  dummy=as.data.frame(table(dados[[name]]))
  dummy$group=name
  
  dummy=dummy[order(dummy$Var1,decreasing =T),]
  dummy$ypos=cumsum(dummy$Freq)-0.5*dummy$Freq
  ref_dat=rbind(ref_dat,dummy)
}

#ref_dat=ref_dat[ref_dat$group=='gender',]
ref_dat$Var1=as.character(ref_dat$Var1)
ref_dat[ref_dat=='No internet service']='No internet<br>service'
ref_dat[ref_dat=='No phone service']='No phone<br>service'
ref_dat[ref_dat=='Bank transfer (automatic)']='Bank<br>transfer'
ref_dat[ref_dat=='Credit card (automatic)']='Credit<br>card'
ref_dat$Var1=as.factor(ref_dat$Var1)
  
  ggplot(ref_dat,
         aes(x='',
             fill=Var1,
             y=Freq))+
    geom_bar(width=10,stat='identity')+
    coord_polar('y',start=0)+
    geom_richtext(aes(y=ypos,
                  label = paste0('<b>',Var1,'</b>','<br>',100*round(Freq/n,4),'%')),
              color = "white",size=2,label.size=0,fill=NA) +
    scale_fill_hue(name)+
    facet_wrap(~group,ncol=4)+
    guides(fill='none')+
    theme_void()
```

\pagebreak


Apartir dos gráficos acima, podemos observar que há diversas categorias redundantes entre as variáveis, especificamente, as categorias *No internet service* representam sempre o mesmo grupo (o grupo representado pela categoria *No* da variável *InternetService*), sendo que algo semelhante acontece entre as variáveis *PhoneService* e *MultipleLines*. Para esse casos, podemos simplificar os modelos a serem ajustados omitindo o parâmetro associado a categoria *No internet service* (e *No phone service*), pois esta informação já está contida na variável *InternetService* (e *PhoneService*). Vale destacar que, caso a simplificação mencionada não fosse adotada, os paramêtros omitidos não seria estimados pelo *R* (apareceriam com valor $0$ e desvio padrão *NA*) e as demais estimativas seriam conservadas, desta forma, a simplicação adotada não tem efeito prático no ajuste dos modelos.

Ainda sobre a redundância entre as variáveis, foi observado que a mensalidade (*MonthlyCharges*) pode ser quase perfeitamente descrita como uma combinação linear (mais uma constante) das variáveis *PhoneService*, *MultipleLines*, *InternetService*, *OnlineSecurity*, *OnlineBackup*, *DeviceProtection*, *TechSupport*, *StreamingTV* e *StreamingMovies*, para ressaltar isto, ajustamos um modelo de regressão linear, onde obtemos um coeficiente $R^2$ igual a $99.88\%$, desta forma, seria redundante incluir nos modelo paramétricos a variável mensalidade junto as variávies associadas ao plano contratado, sendo então necessário verificar qual destes conjuntos de variáveis é mais significativo para o ajuste. Adiante temos um gráfico comparado os valores estimados da mensalidade usando o modelo de regressão linear e os valores observados:

```{r}
# Variáveis sem efeito signifiativo:
#    - gender
#    - SeniorCitizen
#    - Partner
#    - Dependents
#    - Contract
#    - PaperlessBilling
#    - PaymentMethod

regressao=
  lm(MonthlyCharges~PhoneService+MultipleLines+InternetService+
    OnlineSecurity+OnlineBackup+DeviceProtection+TechSupport+StreamingTV+StreamingMovies,
   data=dados)

ggplot()+
  geom_point(aes(x=dados$MonthlyCharges,y=regressao$fitted.values))+
  geom_line(aes(x=dados$MonthlyCharges,y=dados$MonthlyCharges),linetype='dashed')+
  scale_x_continuous('Mensalidade')+
  scale_y_continuous('Mensalidade estimada')+
  coord_fixed()+
  theme_bw()
```

Veja que os valores previstos são discretos, isso acontece devido ao fato de que todas as variáveis regressoras são categóricas. Vale observar também que a hipótese de homocedasticidade, necessária para o modelo de regressão linear, não parece ser respeitada, porém, para o escopo deste trabalho, isto não acarreta em problemas na análise, pois estamos interessados apenas em saber se a Mensalidade pode ser descrita como uma combinação linear de outras variáveis.

Por último, vale destacar que, ao se usar apenas a Mensalidade nos modelos paramétricos, há uma clara perda de informação, por isso, é necessário verificar se esta perda é significativa para o ajuste, pois caso não seja, pelo princípio da parcimônia, seria mais adequado usar o modelo mais simples, i.e., o modelo que usa a Mensalidade.

\textcolor{white}{Easter egg}

\pagebreak

# 3 - Ajuste de modelos paramétricos
Vamos agora fazer os nossos ajustes atravês do modelo paramétrico. Vamos tomar como os 3 possiveis modelos a exponencial, weibull e log-normal e verificar a adequação de cada um dos modelos.Primeiramente vamos tomar o modelo completo em ambos os casos e aplicar o método de linearização das funções de sobrevivencia para cada modelo e observar se elas estão aproximadamente linear.

Começando pelo modelo exponencial obtivemos o seguinte resultado:

```{r}
cens=ifelse(dados$Churn=='Yes',1,0)
tempos=as.numeric(dados$tenure)
#################################ajuste para os 3 possiveis modelos
####exponencial weibull log normal
ajust1 = survreg(Surv(tempos+0.5,cens)~dados$MonthlyCharges+
                   dados$gender+dados$Partner+dados$Dependents+dados$PaymentMethod+dados$PaperlessBilling+
                   dados$MultipleLines+dados$PhoneService+dados$InternetService+dados$OnlineSecurity+
                   dados$OnlineBackup+dados$DeviceProtection+dados$TechSupport+dados$StreamingTV+
                   dados$StreamingMovies+dados$Contract,dist='exponential')#### 
alpha1 = exp(ajust1$coefficients[1])
ajust2 = survreg(Surv(tempos+0.5,cens)~dados$MonthlyCharges+
                   dados$gender+dados$Partner+dados$Dependents+dados$PaymentMethod+dados$PaperlessBilling+
                   dados$MultipleLines+dados$PhoneService+dados$InternetService+dados$OnlineSecurity+
                   dados$OnlineBackup+dados$DeviceProtection+dados$TechSupport+dados$StreamingTV+
                   dados$StreamingMovies+dados$Contract,dist='weibull')
alpha2 = exp(ajust2$coefficients[1])
gama2 = 1/ajust2$scale
ajust3 = survreg(Surv(tempos+0.5,cens)~dados$MonthlyCharges+
                   dados$gender+dados$Partner+dados$Dependents+dados$PaymentMethod+dados$PaperlessBilling+
                   dados$MultipleLines+dados$PhoneService+dados$InternetService+dados$OnlineSecurity+
                   dados$OnlineBackup+dados$DeviceProtection+dados$TechSupport+dados$StreamingTV+
                   dados$StreamingMovies+dados$Contract,dist='lognorm')
res=((dados$tenure)*exp(-ajust1$linear.predictors))^ajust1$scale
kp_est=survfit(Surv(res,ifelse(dados$Churn=='Yes',1,0))~1)
compara=-log(kp_est$surv)
ggplot()+
  geom_point(aes(x=kp_est$time,y=compara),alpha=0.01)+
  geom_line(aes(x=c(min(kp_est$time,compara),max(kp_est$time,compara)),
                y=c(min(kp_est$time,compara),max(kp_est$time,compara))),
            linetype='dashed')+
  scale_x_continuous('')+
  scale_y_continuous('')

  
```

Podemos observar que o modelo exponencial não se mostra como sendo o adequado para o nosso problema.

\pagebreak
Vamos agora fazer a mesma análise para o modelo Weibull.
```{r}
res=((dados$tenure)*exp(-ajust2$linear.predictors))^ajust2$scale
kp_est=survfit(Surv(res,ifelse(dados$Churn=='Yes',1,0))~1)
compara=-log(kp_est$surv)
ggplot()+
  geom_point(aes(x=kp_est$time,y=compara),alpha=0.01)+
  geom_line(aes(x=c(min(kp_est$time,compara),max(kp_est$time,compara)),
                y=c(min(kp_est$time,compara),max(kp_est$time,compara))),
            linetype='dashed')+
  scale_x_continuous('')+
  scale_y_continuous('')
```

Tambem foi possivel de se observar uma não adequação do modelo mas se comparada com o modelo exponencial ja se percebe uma pequena melhora.

\pagebreak

Por fim vamos fazer o mesmo processo de linearização da função de sobrevivencia só que agora para o modelo Log-Normal.
```{r}
res=-log(1-pnorm((log(dados$tenure)-ajust3$linear.predictors)/ajust3$scale))#melhor 
kp_est=survfit(Surv(res,ifelse(dados$Churn=='Yes',1,0))~1)
compara=-log(kp_est$surv)
ggplot()+
  geom_point(aes(x=kp_est$time,y=compara),alpha=0.01)+
  geom_line(aes(x=c(min(kp_est$time,compara),max(kp_est$time,compara)),
                y=c(min(kp_est$time,compara),max(kp_est$time,compara))),
            linetype='dashed')+
  scale_x_continuous('')+
  scale_y_continuous('')
```

Com isso podemos observar que o modelo com a Log-Normal apesar de termos um certo desvio no final da reta esse foi o modelo que melhor se ajustou e portanto todas as analises a seguir vão estar seguindo o modelo parametrico com a Log-Normal.

\pagebreak
Como visto anteriormente sabemos que existe uma redundância entre as variáveis, onde a mensalidade pode ser quase totalmente descrita por algumas das outras variaveis existentes no modelos(PhoneService, MultipleLines, InternetService, OnlineSecurity, On-
lineBackup, DeviceProtection, TechSupport, StreamingTV e StreamingMovies) e com esta informação vamos optar por fazer o teste de dois possiveis ajustes e verificar qual deles está mais adequado. Nos proximos dois modelos também vão estar em ambos ajustes aquelas variaveis que não são relacionadas com mensalidade.

\vspace{50 pt}
Nosso primeiro ajuste leva em consideração a mensalidade:
```{r fig.height=4, fig.width=4}
ajustmensal=survreg(Surv(tempos+0.5,cens)~dados$MonthlyCharges+
                      dados$gender+dados$Partner+dados$Dependents+dados$PaymentMethod+dados$PaperlessBilling+
                      dados$Contract,dist='lognormal')
ajustmensalnao=survreg(Surv(tempos+0.5,cens)~dados$gender+dados$Partner+dados$Dependents+dados$PaymentMethod+dados$PaperlessBilling+
                         dados$MultipleLines+dados$PhoneService+dados$InternetService+dados$OnlineSecurity+
                         dados$OnlineBackup+dados$DeviceProtection+dados$TechSupport+dados$StreamingTV+
                         dados$StreamingMovies+dados$Contract,dist='lognorm')
res=-log(1-pnorm((log(dados$tenure)-ajustmensal$linear.predictors)/ajustmensal$scale))#melhor 
kp_est=survfit(Surv(res,ifelse(dados$Churn=='Yes',1,0))~1)
compara=-log(kp_est$surv)
ggplot()+
  geom_point(aes(x=kp_est$time,y=compara),alpha=0.01)+
  geom_line(aes(x=c(min(kp_est$time,compara),max(kp_est$time,compara)),
                y=c(min(kp_est$time,compara),max(kp_est$time,compara))),
            linetype='dashed')+
  scale_x_continuous('')+
  scale_y_continuous('')
```
\pagebreak

Já no segundo ajuste levamos em consideração os fatores que são capazes de descrever a mensalidade.
```{r fig.height=4, fig.width=4}
res=-log(1-pnorm((log(dados$tenure)-ajustmensalnao$linear.predictors)/ajustmensalnao$scale))#melhor
kp_est=survfit(Surv(res,ifelse(dados$Churn=='Yes',1,0))~1)
compara=-log(kp_est$surv)
ggplot()+
  geom_point(aes(x=kp_est$time,y=compara),alpha=0.01)+
  geom_line(aes(x=c(min(kp_est$time,compara),max(kp_est$time,compara)),
                y=c(min(kp_est$time,compara),max(kp_est$time,compara))),
            linetype='dashed')+
  scale_x_continuous('')+
  scale_y_continuous('')

```

\vspace{80 pt}
Com ambas as funções linearizadas podemos observar e constatar que o segundo ajuste está um pouco mais adequado e por isso vamos nos utilizar dos fatores que descrevem bem o valor pago de mensalidade ao inves de nos utilizarmos da mensalidade em si.

\pagebreak
Vamos agora tomar o nosso ajuste e atraves do modelo backward e selecionar quais variáveis são significativas.
```{r fig.height=4, fig.width=4}
summary(ajustmensalnao)
ajustmensalnao=survreg(Surv(tempos+0.5,cens)~
                         dados$Partner+dados$PaymentMethod+
                         dados$MultipleLines+dados$InternetService+dados$OnlineSecurity+
                         dados$OnlineBackup+dados$DeviceProtection+dados$TechSupport+
                         dados$Contract,dist='lognorm')

```
Dado o que observamos foi feito então o modelo de seleção backward e removendo uma variavel não significativa de cada vez e recalculando o nosso modelo até chegarmos no nosso modelo final onde nossas variaveis significativas são: tem ou não parceiro, metodos de pagamento, se possui multiplas linhas de telefone, serviço de internet que o cliente possui, se o cliente possui serviço de segurança online, se possui backup, se possui serviço de proteção do telefone, suporte tecnico e tipo de contrato.

```{r}
res=-log(1-pnorm((log(dados$tenure)-ajustmensalnao$linear.predictors)/ajustmensalnao$scale))#melhor
kp_est=survfit(Surv(res,ifelse(dados$Churn=='Yes',1,0))~1)
compara=-log(kp_est$surv)
ggplot()+
  geom_point(aes(x=kp_est$time,y=compara),alpha=0.01)+
  geom_line(aes(x=c(min(kp_est$time,compara),max(kp_est$time,compara)),
                y=c(min(kp_est$time,compara),max(kp_est$time,compara))),
            linetype='dashed')+
  scale_x_continuous('')+
  scale_y_continuous('')
```

Podemos observar que o modelo possui uma quebra no começo e que tambem apresenta o que aparenta ser dois comportamentos distintos um para o começo e outro mais para frente e isso indica que talvez fosse interessante fazermos um modelo de mistura para analisar de forma separada cada um desses comportamentos.
\pagebreak

Por fim vamos analisar agora os Resíduos Martingale e os Resíduos Deviance.

Resíduos Martingale
```{r fig.height=3, fig.width=3}
cen=ifelse(dados$Churn=='Yes',1,0)
m=cen-res
d=sign(m)*sqrt(-2*(m+cen*log(cen-m)))
#m martigale d deviance
ggplot()+
  geom_point(aes(x=dados$tenure,y=m),alpha=0.1)+
  scale_x_continuous('')+
  scale_y_continuous('')+
  theme_bw()
```

Resíduos Deviance
```{r fig.height=3, fig.width=3}
ggplot()+
  geom_point(aes(x=dados$tenure,y=d),alpha=0.1)+
  scale_x_continuous('')+
  scale_y_continuous('')+
  theme_bw()
```
Como a nossa quantidade de censuras é bem alta não é possivel de identificarmos aquele distribuição aproximadamente normal que os resíduos Deviance deveriam apresentar.


\pagebreak

# 4 - Ajuste do modelo de Cox

\pagebreak

# 5 - Referências

\pagebreak

# 6 - Apêndice

\pagebreak
