---
title: "Lista 1"
author: ""
date: ""
output: pdf_document
header-includes:
    - \usepackage{caption}
---
\captionsetup[table]{labelformat=empty}

```{r setup, include=FALSE}
knitr::opts_chunk$set(echo = F)
library(ggplot2)
library(survival)
library(latex2exp)
library(kableExtra)
```

## Questão 1.2

Temos que:

$$
\begin{aligned}
\lambda(t):=&\lim_{\Delta t\rightarrow0}\frac{\mathbb{P}(t\leq T<t+\Delta t|T\ge t)}{\Delta t}\\
S(t):=&\mathbb{P}(T\ge t)=1-F(t)
\end{aligned}
$$

Para todo $\Delta t>0$, vale que:

$$
\begin{aligned}
\frac{\mathbb{P}(t\leq T<t+\Delta t|T\ge t)}{\Delta t}=&\frac{\mathbb{P}(t\leq T<t+\Delta t)}{\Delta t \mathbb{P}(T\ge t))}=\frac{\mathbb{P}(T<t+\Delta t)-\mathbb{P}(T\le t)}{\Delta t \mathbb{P}(T\ge t))}
=\frac{F(t+\Delta t)-F(t)}{\Delta t (1-F(t))}\\
=&\frac{F(t+\Delta t)-F(t)}{\Delta t}\frac{1}{S(t)}=\left(\frac{d}{dt}F(t)\ \right) \frac{1}{S(t)}\\
=&\frac{f(t)}{S(t)}
\end{aligned}
$$

Ademais, temos que:

$$
\begin{aligned}
-\frac{d}{dt}\left(\log S(t)\right)=-\frac{d}{dS(t)}(\log S(t))\times \frac{d}{dt}S(t)=\frac{-1}{S(t)}\times -f(t)=\frac{f(t)}{S(t)}=\lambda(t)
\end{aligned}
$$

## Questão 1.4

Lembremos que:

$$
\text{vmr}(t):=\frac{\int_t^\infty S(u)du}{S(t)}
$$

Observe que:

$$
\frac{d}{dt}\ln\left(\int_t^\infty S(u)du\right)=\frac{1}{\int_t^\infty S(u)du}\times(-S(t))=-\frac{1}{vmr(t)}
$$
Assim, pelo Teorema Fundamental do Cálculo:

$$
\int_0^t\frac{-du}{vmr(u)}=\ln\left(\int_t^\infty S(u)du\right)-\ln\left(\int_0^\infty S(u)du\right)
$$

Com isto, vale que:

$$
\begin{aligned}
\frac{vmr(0)}{vmr(t)}\exp \left\{ -\int_0^t\frac{du}{vmr(u)} \right\}=&\frac{vmr(0)}{vmr(t)}\exp\left \{\ln\left(\int_t^\infty S(u)du\right)-\ln\left(\int_0^\infty S(u)du\right)\right \}\\
=&\frac{\frac{\int_0^\infty S(u)du}{S(0)}}{\frac{\int_t^\infty S(u)du}{S(t)}}\frac{ \int_t^\infty S(u)du}{ \int_0^\infty S(u)du}=\frac{S(t)}{S(0)}
\end{aligned}
$$

Como a variável aleatória $T$ (tempo até a falha) é não negativa,temos que $F(0)=0$, logo $S(0)=1$, daí:

$$
\frac{vmr(0)}{vmr(t)}\exp \left\{ -\int_0^t\frac{du}{vmr(u)} \right\}=S(t)
$$

## Questão 1.5

Como $\lambda(t)=\beta_0+\beta_1 t$, temos que:

$$
-\frac{d}{dt}(\ln S(t))=\lambda(t)=\beta_0+\beta_1 t
$$

Integrando em $t$ em ambos os lados da igualdade, temos que:

$$
-\ln S(t)=\beta_0t+\frac{\beta_1}{2} t^2 + c
$$

Daí:

$$
S(t)=\exp \left \{ -\beta_0t-\frac{\beta_1}{2} t^2 - c \right \}=k\exp \left \{ -\beta_0t-\frac{\beta_1}{2} t^2\right \}
$$

Vale que $k=1$, pois $S(0)=1$, pois, novamente, o tempo até a falha é não negativo, assim:

$$
S(t)=\exp \left \{ -\beta_0t-\frac{\beta_1}{2} t^2\right \}
$$

Por último:

$$
\begin{aligned}
f(t)= S(t)\lambda (t)=\exp \left \{ -\beta_0t-\frac{\beta_1}{2} t^2\right \}\left (\beta_0+\beta_1 t \right )
\end{aligned}
$$

## Questão 1.6

Primeiro veja que:

$$
-\int_0^t\frac{1}{u+10}du=ln(10)-ln(t+10)
$$

Com isto:

$$
S(t)=\frac{vmr(0)}{vmr(t)}\exp \left \{ -\int_0^t\frac{1}{vmr(u)}du \right \}=\frac{10}{t+10}\exp \left \{ ln(10)-ln(t+10) \right \} = \frac{100}{(t+10)^2}
$$
Daí:

$$
f (t)= -\frac{d}{dt}S(t)=\frac{200}{(t+10)^3} \Longrightarrow \lambda(t) = \dfrac{f(t)}{S(t)} = \dfrac{\dfrac{200}{(t+10)^{3}}}{\dfrac{100}{(t+10)^{2}}} = \dfrac{2}{t+10}
$$

Por último, como $T$ é uma v.a. não negativa, vale que:

$$
\begin{aligned}
\mathbb{E}[T]=&\int_0^\infty 1-F(t) dt=\int_0^\infty S(t) dt = \int_0^\infty  \frac{100}{(t+10)^2} dt\\
=&\left (-\frac{100}{t+10}\right)_0^\infty=\lim_{t \rightarrow\infty}\left(-\frac{100}{t+10}\right)+10\\
=&10
\end{aligned}
$$

## 2.3

### a)

```{r}
falhas=c(7,34,42,63,64,83,84,91,108,112,129,133,133,139,140,140,146,149,154,157,160,160,165,173,176,218,225,241,248,273,277,297,405,417,420,440,523,583,594,1101,1146,1417)
censuras=c(74,185,279,319,523,1116,1226,1349,1412)
dados=c(falhas,censuras)
status=c(falhas**0,censuras*0)

ref_data=Surv(dados,status)
kp_est=survfit(ref_data~1)
nelson_est=survfit(coxph(Surv(dados,status)~1,method="breslow"))

ggplot()+
  geom_step(aes(x=kp_est$time,y=kp_est$surv,color='Kaplan-Meier'))+
  pammtools::geom_stepribbon(aes(x=kp_est$time,ymin=kp_est$lower,ymax=kp_est$upper,fill='Kaplan-Meier'),alpha=0.1)+
  geom_step(aes(x=nelson_est$time,y=nelson_est$surv,color='Nelson-Aalen'))+
  pammtools::geom_stepribbon(aes(x=nelson_est$time,ymin=nelson_est$lower,ymax=nelson_est$upper,fill='Nelson-Aalen'),alpha=0.1)+
  scale_color_hue('Estimador')+
  scale_y_continuous('Probabilidade de sobrevivência')+
  scale_x_continuous('Tempo')+
  guides(fill='none')+
  theme_bw()
```

```{r}
intervalos=paste0('[',sort(c(0,kp_est$time))[-length(dados)],',',c(sort(kp_est$time),'$\\infty$'),')')

tabela=data.frame(Intervalo=intervalos,
                  'Kaplan-Meier'=c(kp_est$surv,0),
                  'Nelson-Aalen'=c(nelson_est$surv,0)
                  )

kable(tabela,
      format="latex",
      align = "c",
      booktabs=T,
      escape=F,
      caption = "Probabilidade de sobrevivência",
      col.names = c("Intervalo",
                    "Kaplan-Meier",
                    "Nelson-Aalen"
                    )
      ) %>% kable_styling(position = "center")

```

### b)

```{r eval=FALSE, include=FALSE}
# Mediana Kaplan-Meier
-(0.5-0.5073785)*(185-176)/(0.5073785-0.4866721)+185
# Mediana Nelson-Aalen
-(0.5-0.5010893)*(185-176)/(0.5010893-0.4802106)+185

# Média Kaplan-Meier
sum(kp_est$surv*(kp_est$time-c(0,kp_est$time[-length(kp_est$time)])))
# Média Nelson-Aalen
sum(nelson_est$surv*(nelson_est$time-c(0,nelson_est$time[-length(nelson_est$time)])))
```

Comecemos estimando as estatísticas em questão através do estimador de Kaplan-Meier.

Obseve na tabela anterior que $\widehat{S}(176)=0.5010893$ e $\widehat{S}(185)=0.4802106$, desta forma, devemos podemos interpolar os valores de de $\widehat{S}(176)$ e $\widehat{S}(185)$ para obter uma estimativa da mediana do tempo até a falha ($\widehat{M}$):

$$\widehat{M}=\frac{185-176}{0.5010893-0.4802106}(0.5-0.5010893)+185=\frac{-9}{0.0208787}0.0010893+185=184.5304$$

Ademais, podemos estimar o tempo médio de vida ($\widehat{\mu}$) da seguinte forma:

$$\widehat{\mu}=\sum_{i=1}^n\widehat{S}(T_i)T_i=394.9987$$

De forma análoga ao que foi feito, podemos obter as seguintes estimativas usando o estimador de Nelson-Aalen:

$$\widehat{M}=\frac{185-176}{0.5073785-0.4866721}(0.5-0.5073785)+185=\frac{-9}{0.0207064}0.0073785+185=181.7929$$

$$\widehat{\mu}=\sum_{i=1}^n\widehat{S}(T_i)T_i=407.7941$$

### c)

Primeiro apresentaremos as estimativas obtidas usando o estimador de Kaplan-Meier.

Trivilamente, para o item $i)$, basta usar $\widehat{S}(42)=0.9215686$. Para os outros itens, interpolaremos os dois pontos mais próximos do tempo solicitado:

$$
\begin{aligned}
i)\quad & \widehat{S}(42) &=0.9215686\\
ii)\quad &\frac{0.8017429-0.8217865}{108-91}(100-91)+0.8217865 &=0.8111752\\
iii)\quad &\frac{0.3301294-0.3537101}{319-297}(300-297)+0.3537101 &=0.3504946\\
iv)\quad &\frac{0.1257636-0.1572045}{1116-594}(1000-594)+0.1572045 &=0.1327505
\end{aligned}
$$

De forma análoga, para usando o estimador de Nelson-Aalen:

$$
\begin{aligned}
i)\quad & \widehat{S}(42) &=0.9223326\\
ii)\quad &\frac{0.8036986-0.8235420}{108-91}(100-91)+0.8235420 &=0.8130367\\
iii)\quad &\frac{0.3379564-0.3612548}{319-297}(300-297)+0.3612548 &=0.3580777\\
iv)\quad &\frac{0.1371883-0.1675622}{1116-594}(1000-594)+0.1675622 &=0.1439381
\end{aligned}
$$

### d)

Queremos estimar $\mathbb{E}[T-1000|T>1000]$, isto é, o tempo médio de vida restante dos pacientes que sobreviveram $1000$ dias. Chamemos $K=T-1000|T>1000$, assim, $K$ é não negativa, logo, podemos escrever:

$$
\mathbb{E}[K]=\begin{cases}
\int_{0}^{\infty}1-\mathbb{P}(K \le k)dk,\text{ se }K\text{ é contínua}.\\
\sum_{k=0}^{\infty}1-\mathbb{P}(K \le k),\text{ se }K\text{ é discreta}.\\
\end{cases}
$$

Ademais:

$$
\begin{aligned}
\mathbb{P}(K \le k)=&\mathbb{P}(T-1000 \le k|T>1000)=1-\mathbb{P}(T-1000 \ge k|T>1000)=1-\frac{\mathbb{P}(T \ge k+1000, T>1000)}{\mathbb{P}(T>1000)}\\
=&1-\frac{\mathbb{P}(T \ge k+1000)}{\mathbb{P}(T>1000)}=\frac{S(k+1000)}{S(1000)}, \forall k\ge 0
\end{aligned}
$$

Podemos então estimar $\mathbb{E}[T-1000|T>1000]$ como a área em azul no gráfico a seguir normalizada por $\widehat{S}(1000)$:

```{r}
falhas=c(7,34,42,63,64,83,84,91,108,112,129,133,133,139,140,140,146,149,154,157,160,160,165,173,176,218,225,241,248,273,277,297,405,417,420,440,523,583,594,1101,1146,1417)
censuras=c(74,185,279,319,523,1116,1226,1349,1412)
dados=c(falhas,censuras)
status=c(falhas**0,censuras*0)

ref_data=Surv(dados,status)
kp_est=survfit(ref_data~1)
nelson_est=survfit(coxph(Surv(dados,status)~1,method="breslow"))

ggplot()+
  geom_step(aes(x=kp_est$time,y=kp_est$surv,color='Estimador de\nKaplan-Meier'))+
  pammtools::geom_stepribbon(aes(x=c(1000,kp_est$time[kp_est$time>1000]),ymin=0,ymax=c(kp_est$surv[40],kp_est$surv[kp_est$time>1000]),fill='Área da curva'),alpha=0.5)+
  geom_vline(xintercept=1000,linetype='dashed')+
  scale_color_hue('')+
  scale_fill_hue('')+
  scale_y_continuous('Probabilidade de sobrevivência',expand=c(0,0),limits=c(0,1))+
  scale_x_continuous('Tempo',expand=c(0,0,0.1,0))+
  theme_bw()
```

```{r eval=FALSE, include=FALSE}
# Probabilidades acima de 1000
probs=kp_est$surv[40:46]
# Probabilidade no 1000
prob_1000=kp_est$surv[40]
# Tamanho dos intervalos
inter=(kp_est$time[41:47]-c(1000,kp_est$time[41:46]))
# Valor esperado
sum(probs/prob_1000*inter)
```

Assim, para o estimador de Kaplan-Meier, temos:

$$
\widehat{\mathbb{E}}[T-1000|T>1000]=\frac{1}{\widehat{S}(1000)}\sum_{t=1000}^{1417}\widehat{S}(t)=325.4.
$$

E para o estimador de Nelson-Aalen, temos:

```{r eval=FALSE, include=FALSE}
# Probabilidades acima de 1000
probs=nelson_est$surv[40:46]
# Probabilidade no 1000
prob_1000=nelson_est$surv[40]
# Tamanho dos intervalos
inter=(nelson_est$time[41:47]-c(1000,nelson_est$time[41:46]))
# Valor esperado
sum(probs/prob_1000*inter)
```

$$
\widehat{\mathbb{E}}[T-1000|T>1000]=\frac{1}{\widehat{S}(1000)}\sum_{t=1000}^{1417}\widehat{S}(t)= 332.3489.
$$

### e)

O tempo mediano (verdadeiro, não o estimado) de vida é o tempo no qual, em média, metade das falhas ocorreram, isto é, a probabilidade de que um paciente sobreviva até o tempo mediano é de $50\%$.

O tempo médio (verdadeiro, não o estimado) de vida é o tempo que leva, em média, para que a falha ocorra, isto é, em média os pacientes sobrevivem até $394.9987$ pelo estimador de Kaplan-Meier e $407.7941$ pelo estimador de Nelson-Aalen.

No item $b)$, cada uma das probabilidades pode ser interpretada como a proporção de indivíduos com cancer que sobreviverão, respectivamente, $42$ dias, $100$ dias, $300$ dias e $1000$ dias.

Por último, no item $d)$, temos que, em média, os pacientes que sobreviveram $1000$ dias sobreviverão $325.4$ dias adicionais ($332.3489$ pelo estimador de Nelson-Aalen).

### f)

Observando a tabela com as probabilidade de sobrevivência de cada estimador e interpolando os dois valores mais próximo do desejado, podemos obter as seguintes estimativas:

```{r}
meier=c(
  (108-112)/(0.8017429-0.7816993)*(0.8-0.7816993)+112,
  (405-417)/(0.3065488-0.2829681)*(0.3-0.2829681)+417,
  (1349-1412)/(0.1257636-0)*(0.1-0)+1412)

aalen=c(
  (108-112)/(0.8036986-0.7838552)*(0.8-0.7838552)+112,
  (405-417)/(0.3146586-0.2913617)*(0.3-0.2913617)+417,
  (1349-1412)/(0.1371883-0.0504688)*(0.1-0.0504688)+1412)


tabela=data.frame(Intervalo=c('80\\%','30\\%','10\\%'),
                  'Kaplan-Meier'=meier,
                  'Nelson-Aalen'=aalen
                  )

kable(tabela,
      format="latex",
      align = "c",
      booktabs=T,
      escape=F,
      col.names = c("Probabilidade de sobrevivência",
                    "Kaplan-Meier",
                           "Nelson-Aalen"
                    )
      ) %>%
  kable_styling(position = "center",latex_options = "HOLD_position")
```


## 2.4

a) Segue a abaixo o gráfico referente às estimativas das funções de sobrevivência para os diferentes grupos considerando o estimador de Kaplan-Meier.

```{r}

falhas1   = c(28, 89, 175, 195, 309, 462)
censuras1 = c(377, 393, 421, 447, 709, 744, 770, 1106, 1206)
dados1    = c(falhas1,    censuras1)
status1   = c(falhas1**0, censuras1*0)

falhas2   = c(34, 88, 137, 199, 280, 291, 309, 351, 358, 369, 369, 370, 375, 382, 392, 451)
censuras2 = c(299, 300, 429, 1119)
dados2    = c(falhas2,    censuras2)
status2   = c(falhas2**0, censuras2*0)

ref_data1   = Surv(dados1, status1)
kp_est1     = survfit(ref_data1 ~ 1, conf.type = "log-log")
nelson_est1 = survfit(coxph(Surv(dados1, status1) ~ 1, method = "breslow"), conf.type = "log-log")

ref_data2   = Surv(dados2, status2)
kp_est2     = survfit(ref_data2 ~ 1, conf.type = "log-log")
nelson_est2 = survfit(coxph(Surv(dados2, status2) ~ 1, method = "breslow"), conf.type = "log-log")

ggplot()+
  geom_step(aes(x = kp_est1$time, y = kp_est1$surv, color = '1 - Tumor Grande')) +
  pammtools::geom_stepribbon(aes(x = kp_est1$time, ymin = kp_est1$lower, ymax = kp_est1$upper, fill = 'Grupo 1: Tumor Grande'), alpha = 0.1) +
  geom_step(aes(x = kp_est2$time, y = kp_est2$surv, color = '2 - Tumor Pequeno')) +
  pammtools::geom_stepribbon(aes(x = kp_est2$time, ymin = kp_est2$lower, ymax = kp_est2$upper, fill = 'Grupo 2: Tumor Pequeno'), alpha = 0.1) +
  scale_color_hue('Grupo') +
  scale_y_continuous('Probabilidade de sobrevivência') +
  scale_x_continuous('Tempo em dias') +
  guides(fill='none') +
  ggtitle('Estimativas das Funções de Sobrevivência por Kaplan-Meier') +
  theme_bw()

```


b) Segue a abaixo o gráfico referente às estimativas das funções de sobrevivência para os diferentes grupos considerando o estimador de Nelson-Aalen.

```{r}

ggplot()+
  geom_step(aes(x = nelson_est1$time, y = nelson_est1$surv, color = '1 - Tumor Grande')) +
  pammtools::geom_stepribbon(aes(x = nelson_est1$time, ymin = nelson_est1$lower, ymax = nelson_est1$upper, fill = 'Grupo 1: Tumor Grande'), alpha = 0.1) +
  geom_step(aes(x = nelson_est2$time, y = nelson_est2$surv, color = '2 - Tumor Pequeno')) +
  pammtools::geom_stepribbon(aes(x = nelson_est2$time, ymin = nelson_est2$lower, ymax = nelson_est2$upper, fill = 'Grupo 2: Tumor Pequeno'), alpha = 0.1) +
  scale_color_hue('Grupo') +
  scale_y_continuous('Probabilidade de sobrevivência') +
  scale_x_continuous('Tempo em dias') +
  guides(fill='none') +
  ggtitle('Estimativas das Funções de Sobrevivência por Nelson-Aalen') +
  theme_bw()

```

c) Sejam $S_{1}$ e $S_{2}$ as funções de sobrevivência para os grupos $1$ e $2$, respectivamente. Gostaríamos de realizar os seguintes testes de hipótese:
$$ H_{0}: S_{1}(180) = S_{2}(180); \ \ \ H_{1}: S_{1}(180) \neq S_{2}(180)$$
$$ H_{0}: S_{1}(540) = S_{2}(540); \ \ \ H_{1}: S_{1}(540) \neq S_{2}(540)$$
Note que aqui estamos utilizando a aproximação de que um mês possui aproximadamente $30$ dias. Idealmente precisaríamos obter uma região de confiança para as funções de sobrevivência estimadas $\hat{S}_{1}(t_{0})$ e $\hat{S}_{2}(t_{0})$ por Kaplan-Meier para cada um dos grupos, fixado um instante de tempo $t_{0}$. Assim, rejeitaríamos a hipótese nula caso a região de confiança conjunta não contivesse nenhuma ponto da reta identidade. Por questões de limitações técnicas, iremos reformular os testes e hipótese de acordo com as estimativas obtidas. Assim, iremos testar as seguintes hipóteses:
$$ H_{0}: S_{1}(180) = \hat{S}_{2}(180); \ \ \ H_{1}: S_{1}(180) \neq \hat{S}_{2}(180) $$
$$ H_{0}: S_{1}(540) = \hat{S}_{2}(540); \ \ \ H_{1}: S_{1}(540) \neq \hat{S}_{2}(540) $$
Utilizando as aproximações assintóticas para os intervalos de confiança das estimativas das funções de sobrevivência e realizando interpolação linear para obter aproximações nos pontos de interesse obtemos os seguintes resultados:

```{r}

tabela <- data.frame()
tabela[1:2,1:5] <- NA
colnames(tabela) <- c("$t_{0}$", "$\\hat{S}_{1}(t_{0})$", "$\\hat{S}_{2}(t_{0})$", "$IC(\\hat{S}_{1}(t_{0}), 95\\%)$ inferior", "$IC(\\hat{S}_{1}(t_{0}), 95\\%)$ superior")

tabela["$t_{0}$"] <- c(180, 540)
tabela["$\\hat{S}_{1}(t_{0})$"] <- c(
  approx(kp_est1$time[c(3, 4)], kp_est1$surv[c(3, 4)], xout = 180)$y,
  approx(kp_est1$time[c(9,15)], kp_est1$surv[c(9,15)], xout = 540)$y
)
tabela["$\\hat{S}_{2}(t_{0})$"] <- c(
  approx(kp_est2$time[c( 3, 4)], kp_est2$surv[c( 3, 4)], xout = 180)$y,
  approx(kp_est2$time[c(17,19)], kp_est2$surv[c(17,19)], xout = 540)$y
)
tabela["$IC(\\hat{S}_{1}(t_{0}), 95\\%)$ inferior"] <- c(
  approx(kp_est1$time[c(3, 4)], kp_est1$lower[c(3, 4)], xout = 180)$y,
  approx(kp_est1$time[c(9,15)], kp_est1$lower[c(9,15)], xout = 540)$y
)
tabela["$IC(\\hat{S}_{1}(t_{0}), 95\\%)$ superior"] <- c(
  approx(kp_est1$time[c(3, 4)], kp_est1$upper[c(3, 4)], xout = 180)$y,
  approx(kp_est1$time[c(9,15)], kp_est1$upper[c(9,15)], xout = 540)$y
)

kable(
  tabela,
  format    = "latex",
  align     = "c",
  digits    = 3, 
  booktabs  = T,
  escape    = F,
  col.names = colnames(tabela)
) %>% 

kable_styling(
  position = "center",
  latex_options = "HOLD_position"
)

```

Como o intervalo de $95\%$ de confiança para $\hat{S}_{1}(180)$ contém o valor de $\hat{S}_{2}(180)$, não rejeitamos a hipótese nula ao nível de significância de $\alpha = 5\%$, ou seja, não temos evidêcia para dizer que as funções de sobrevivência são diferentes para $t = 6$ meses.

Já no outro caso, como o intervalo de $95\%$ de confiança para $\hat{S}_{1}(540)$ não contém o valor de $\hat{S}_{2}(540)$, rejeitamos a hipótese nula ao nível de significância de $\alpha = 5\%$, ou seja, temos evidêcia para dizer que as funções de sobrevivência são diferentes para $t = 18$ meses.


d) Agora queremos testar se as funções de sobrevivência dos grupos são distintas. Sendo assim, iremos realizar o seguinte teste de hipótese:

$$H_{0}: S_{1} = S_{2}; \ \ \ H_{1}: S_{1} \neq S_{2}$$

Para testar a hipótes acima iremos utilizar dois testes: o teste de logrank e o teste de Harrington-Fleming com $\rho = 1$. Para isso precisamos obter as estatísticas:
$$ T = \dfrac{\displaystyle \Bigg[\sum_{j = 1}^{k}(d_{2j}-w_{2j}) \Bigg]^{2}}{\displaystyle \sum_{j=1}^{k}(V_{j})_{2}}; \ \ \ S =  \dfrac{\displaystyle \Bigg[\sum_{j = 1}^{k}\hat{S}(t_{j-1})(d_{2j}-w_{2j}) \Bigg]^{2}}{\displaystyle \sum_{j=1}^{k}\bigg[\hat{S}(t_{j-1})\bigg]^{2}(V_{j})_{2}}$$
Onde $d_{ij}$ e $n_{ij}$ representam o número de falhas no tempo $t_{j}$ e número de indivíduos que estão sob risco em um tempo imediatamente inferior a $t_{j}$ para o $i$-ésimo grupo. Além disso $w_{2j} = n_{2j}d_{j}n_{j}^{-1}$ e $(V_{j})_{2} = n_{2j}(n_{j}-n_{2j})d_{j}(n_{j}-d_{j})n_{j}^{-2}(n_{j}-1)^{-1}$.

Assim, calculando as estaíticas e os $p$-valores dos testes obtemos:

```{r}

falhas1   = c(28, 89, 175, 195, 309, 462)
censuras1 = c(377, 393, 421, 447, 709, 744, 770, 1106, 1206)
dados1    = c(falhas1,    censuras1)
status1   = c(falhas1**0, censuras1*0)

falhas2   = c(34, 88, 137, 199, 280, 291, 309, 351, 358, 369, 369, 370, 375, 382, 392, 451)
censuras2 = c(299, 300, 429, 1119)
dados2    = c(falhas2,    censuras2)
status2   = c(falhas2**0, censuras2*0)

dados  <- c( dados1,  dados2)
status <- c(status1, status2)
grupos <- c(rep(1, length(dados1)), rep(2, length(dados2)))

ref_data <- Surv(dados, status)
teste1   <- survdiff(ref_data ~ grupos, rho = 0)
teste2   <- survdiff(ref_data ~ grupos, rho = 1)

tabela          <- data.frame()
tabela[1:2,1:3] <- NA
colnames(tabela) <- c("Teste", "Estatística", "$p$-valor")

tabela["Teste"]       <- c("logrank", "Harrington-Fleming")
tabela["Estatística"] <- c(teste1$chisq, teste2$chisq)
tabela["$p$-valor"]   <- c(1-pchisq(teste1$chisq, 1), 1-pchisq(teste2$chisq, 1))

kable(
  tabela,
  format    = "latex",
  align     = "c",
  digits    = 3, 
  booktabs  = T,
  escape    = F,
  col.names = colnames(tabela)
) %>% 

kable_styling(
  position = "center",
  latex_options = "HOLD_position"
)

```

Com isso, olhando para o $p$-valor de ambos os testes é possível concluir que ao nível de significância da $5\%$ o primeiro teste rejeita a hipótese nula e o segundo não rejeita a hipótese nula. Isso se deve, provavelmente, pelo fato de que o segundo teste dá mais peso para a parte da função de sobrevivência que possui maior valor. Assim, ele tende a despresar as diferenças nas caudas, sendo exatamente essa a região de maior divergência entre as funções de sobrevivência estimadas.

e) Todos os valores foram obtidos utilizando o software R, a partir do pacote 'survival'.